臺灣苗栗地方法院刑事判決　　　　　　　 99年度重訴字第2號
公　訴　人　臺灣苗栗地方法院檢察署檢察官
被　　　告　林鎮祿
選任辯護人　黃慧萍律師
　　　　　　王玉如律師
被　　　告　林坤發
選任辯護人　李添興律師
被　　　告　謝國昌
被　　　告　吳美蓉
被　　　告　葉志航
上三人共同
選任辯護人　邱炎浚律師
被　　　告　蘇玉招
選任辯護人　周敬恒律師
被　　　告　邱坤櫻
上列被告因違反貪污治罪條例等案件，經檢察官提起公訴（96年
度偵字第5759號、97年度偵字第4255號），本院判決如下：
    主  文
林鎮祿、謝國昌、吳美蓉、葉志航、蘇玉招、邱坤櫻均無罪。
林坤發被訴部分不受理。
    理  由
壹、無罪部分
一、公訴意旨略以：
  (一)被告葉志航自民國95年1 月起至98年12月止，任職苗栗縣政
    府建設局局長（嗣苗栗縣政府組織法變更，而改為建設處，
    以下仍以涉案時間之單位名稱稱之，其他局室亦同），負責
    綜理、推動建設處相關業務；被告謝國昌則為建設局流域管
    理課課長，負責主管縣管河川、區域排水之治理規劃及水利
    行政等業務；被告吳美蓉則為建設局流域管理課助理工程員
    ，承辦水權業務；被告蘇玉招自89年12月至95年11月間，及
    自96年6 月8 日迄今，為苗栗縣政府農業局水土保持課技士
    ，負責卓蘭地區山坡地使用申請及違法使用之查報、制止及
    取締等業務；另於95年12月間至96年6 月8 日止，調任該局
    農務課，負責卓蘭地區農地管理、改良等業務；被告林鎮祿
    係苗栗縣政府建設局觀光課技士（自96年9 月起觀光課解編
    ，業務移至新成立之國際文化局觀光發展課），負責辦理上
    級中央機關補助及苗栗縣政府預算內之觀光相關工程興辦業
    務。其等均係依法令服務於地方自治團體所屬機關且具有法
    定職務權限之公務員。
  (二)緣林坤發（已於100 年6 月25日死亡，就其涉案部分由本院
    為不受理判決，詳下述）於95年8 月間前某日，未經擬具水
    土保持計畫報請主管機關審核通過，即擅自於其所有坐落於
    苗栗縣卓蘭鎮○○段19、20、20-1、20-2及20-3等地號且屬
    山坡地之土地上開挖整地，以興建溫泉會館，嗣於95年8 月
    9 日，經苗栗縣卓蘭鎮公所發現查報林坤發有違反山坡地保
    育利用條例之違法行為，乃報由苗栗縣政府農業局水土保持
    課（下稱水保課），經當時任職於農業局水保課之被告蘇玉
    招以95年9 月11日府農水字第0950121506號函命林坤發「定
    期改善回復植披... 」，惟林坤發仍未依限為回復。迨於同
    年11月26日，經濟部水利署中區水資源局鯉魚潭水庫管理中
    心之巡查員林金柱、董維君2 人，發現林坤發於上開土地違
    法開發、挖掘溫泉情事，乃將其等作成之稽查紀錄連同林坤
    發提出之核准文件（實則為林坤發另行申請之北歐挪威花卉
    休閒農場相關文件）交予中區水資源局莊美玲。莊美玲乃於
    95年12月1 日以水中鯉字第09531003610 函請苗栗縣政府查
    處林坤發施設事項與原申請休閒農場核准事項有無相符，經
    苗栗縣政府受理該文之主辦單位農業局休閒農業課承辦人邀
    同地政局、環境保護局（下稱環保局）等單位，於95年12月
    19日到場履勘。履勘時，到場各單位人員僅形式上以林坤發
    申請開發該休閒農場之土地上並無任何工作物或開發情形，
    而作成「鑿井不在核定農場範圍內」之結論，並經休閒農業
    課承辦人黃生香以95年12月20日府農休字第0950170442號函
    函覆中區水資源局。莊美玲於接獲上開形式履勘而未實際查
    處之函文後，乃再以95年12月29日水中鯉字第09550095680
    號函請苗栗縣政府就林坤發之違法開發一事查處，惟未獲回
    覆。而前述於95年12月19日會勘時，環保局人員謝秋香及郭
    力魁另以林坤發上開鑿井土地係位於經濟部水利署公告之鯉
    魚潭水庫水質水量保護區內，而認林坤發未經申請即行開發
    溫泉有違飲用水管理條例，遂將現場開挖溫泉及施工興建湯
    屋主體違章建築拍照並製作飲用水管理稽查紀錄，再以95年
    12月29日環水字第0950023798號函，函請苗栗縣政府工商管
    理局、建設局及農業局等單位，促請各單位依權責查處林坤
    發違法開挖溫泉及湯屋主體等違章建築。苗栗縣政府農業局
    收受上開環保局來文後，原由休閒農業課黃生香承辦。黃生
    香認係農業局農務課之權責，乃簽移由甫調任農務課之被告
    蘇玉招承辦，被告蘇玉招明知林坤發前已於上開土地違法開
    發，而有違山坡地保育利用條例之情形，原亦由其在水保課
    任內裁處命林坤發定期改正亦未持續追蹤其改正情形；且依
    環保局前述來函所附照片，林坤發顯係持續違法、大面積開
    發，本應依其農務課之職權，就林坤發所為於山坡地之農地
    違法開發而未供農業使用之情形，函請權責單位水保課依法
    查處，竟未依此辦理，反基於對於非主管之事務明知違背山
    坡地保育利用條例第9 條第9 款、第35條、水土保持法第12
    條第1 項第4 款、第22條、第33條及水利法第47條等法令，
    而利用職權機會圖他人不法利益之犯意，先於96年1 月3 日
    、1 月4 日、1 月15日及1 月16日等以電話與林坤發聯絡，
    於電話中承諾其和環保局、建管單位等人員將儘量予以幫忙
    ，且將於現場履勘後，將林坤發興建湯屋主體等認係「鐵皮
    屋」屬違章建築，而簽由工商管理局建築管理課（下稱建管
    課），再由建管課依違章建築予以最輕之裁處，以免除林坤
    發違法開發興建溫泉會館遭拆除。嗣被告蘇玉招就環保局前
    述來函，簽擬於96年1 月11日至現場會勘，且故不函請水保
    課派員參與會勘，甚而依林坤發違法開發之現場情形，除有
    二棟形似鐵皮屋之湯屋主體外，林坤發顯有欲於上開土地經
    營溫泉會館之大面積違法開發，竟另基於公務登載不實之犯
    意，於其公務上製作之會勘紀錄，僅載稱「..現況有鐵皮屋
    ..補辦休閒農場中」，藉以掩蓋林坤發違法開發整地之情事
    。其後，被告蘇玉招果依前與林坤發之謀議及前述不實之會
    勘紀錄，而以96年1 月17日府農農字第0960010035號函，認
    林坤發違法情事僅屬違章建築，函移苗栗縣政府工商管理局
    建管課依權責處理，而故不函由水保課依法限期命林坤發改
    正，或進而拆除該溫泉會館。嗣建管課乃依蘇玉招之函文，
    函請苗栗縣卓蘭鎮公所依違章建築處理辦法查處上開鐵皮屋
    ，並給予林坤發提出「鐵皮屋」補正之機會，圖得林坤發得
    免拆除溫泉會館（即該會館建築價值之利益），並得在上開
    山坡地處違法經營溫泉會館之不法利益，足生損害於苗栗縣
    政府對山坡地管理之正確性及無法對林坤發該違法開發山坡
    地之行為適正命其改正或裁處之損害，因認被告蘇玉昭涉犯
    貪污治罪條例第6 條第1 項第5 款之圖利罪嫌及刑法第213
    條之公務登載不實罪嫌。
  (三)林坤發為於上開地方經營溫泉會館，除有前述之違法開發行
    為外，尚佯以農業用水為由，於94年9 月12日以「地下水水
    利事業興辦申請書」，向苗栗縣政府建設局水資源課申請以
    苗栗縣卓蘭鎮○○段88地號土地為引水地點，申請裝設塑膠
    管管徑250 公厘、深度300 公尺水井、使用50匹馬力進水管
    徑電動抽水機1 台，經苗栗縣政府建設局以94年9 月28日府
    建水字第0940111389號函核准在案。期間歷經2 次申請展延
    及開鑿失敗，乃改委由黃新城在同段19地號土地上開鑿溫泉
    井，嗣於95年10月間完工。林坤發明知其委由黃新城開鑿之
    溫泉井其深度遠超出300 公尺，竟仍與知情之被告邱坤櫻共
    同基於使公務員登載不實之犯意聯絡，由被告邱坤櫻以林坤
    發之名義提出地下水水權登記申請書並檢附登載水井深度為
    300 公尺之不實試水紀錄表，於96年1 月8 日向建設局申請
    地下水水權，建設局流域管理課承辦人即被告吳美蓉受理該
    申請後，乃於96年1 月23日至現場履勘，被告吳美蓉履勘現
    場時，林坤發所經營北歐雲鄉溫泉會館則已幾近全部完成，
    尤以機房設備部分，除該林坤發申請開挖之溫泉井開鑿完畢
    外，鄰近該水井部分且有相關星羅密佈且排列整齊之水管、
    馬達及18座10噸之大型水塔等，以儲水及引導至溫泉池供溫
    泉池用水之設備均已施設完畢，客觀上顯已足認林坤發申請
    開鑿之水井非供農業使用，施設工程與上述核定計畫不符。
    且被告吳美蓉亦收受前述環保局認林坤發有違法開發溫泉而
    函請各單位依權責查處之95年12月29日環水字第0950023798
    號函，被告吳美蓉明知林坤發申請開挖之水井顯非供農業使
    用，而係經營溫泉會館之用，顯與其原申請供農業使用之計
    畫不符，本應依水利法第46條第1 項第5 款、第47條第1 款
    規定，命林坤發拆除該溫泉井且應撤銷原核准，竟仍基於對
    於主管事務明知違背法律而直接圖利之犯意，於其製作之「
    林坤發水權申請案取水地點GPS 定位作業紀錄表」中取水地
    點交通路線概要圖說欄僅簡單載稱：「1.已依計畫完成水井
    施設。2.引水地點土地自有無爭議。3.同意依程序辦理公告
    ，完成後核發水權狀。」嗣再於同年月29日依前述會勘情形
    ，於其公務上製作之履勘報告中，就水井規格之深度欄無法
    為實質審查，乃依林坤發及被告邱坤櫻提出該水井深度為
    300 公尺之試水紀錄表登載於其職務上製作之履勘報告，林
    坤發及被告邱坤櫻之行為足生損害主管機關對核准開鑿之水
    井其開鑿深度管理之正確性。被告吳美蓉並於該履勘報告之
    處理意見欄中，載稱已依計畫完成水井施設、引水地點土地
    自有無爭議及同意依程序辦理公告，完成後核發水權狀等語
    ，連同前述環保局95年12月29日之來函逐層送請核批。建設
    局流域管理課課長即被告謝國昌簽核被告吳美蓉之履勘報告
    時，竟亦無視前述環保局之來函業已指出林坤發有於卓蘭鎮
    ○○段19地號土地「興建建築物及蓄水池之開發北歐挪威溫
    泉休閒農場」，及依該函檢附之照片顯可見林坤發申請開鑿
    之水井非供農業使用，亦基於就其監督之事項圖得他人不法
    利益之犯意，而予核章同意被告吳美蓉簽擬之意見，而未依
    職權表示林坤發鑿井之目的與原申請使用之目的不符，應予
    撤銷。嗣經該局副局長陳增祥依前述環保局之來函及該函檢
    附之現場照片，認林坤發該申請水權案，其用水標的顯與原
    申請使用目的不符，而簽註以「附呈本縣環保局95.12.29環
    水字第0950023798號函併呈核；及應請確認不是違規使用」
    ；嗣該履勘報告送交建設局局長即被告葉志航審酌，被告葉
    志航竟仍無視環保局之來函、該函檢附之照片及副局長簽註
    意見，而亦基於就其監督之事項圖得他人不法利益之犯意予
    以核章。其後，被告吳美蓉仍承前圖利之犯意及依被告葉志
    航之核示，再於同年2 月5 日分別發函予經濟部水利署及苗
    栗縣卓蘭鎮公所，將林坤發申請地下水農業用水水權取得登
    記公告於經濟部水利公報及由卓蘭鎮公所予以公告揭示，進
    而完成水權取得登記公告程序。嗣被告吳美蓉、謝國昌及葉
    志航仍承前圖利之犯意且相互間具圖利之犯意聯絡，無視陳
    增祥前已簽註林坤發該開鑿水井之目的與原申請使用目的不
    符，有違水利法規定之意見，再由被告吳美蓉先於同年3 月
    3 日簽擬「台端（指林坤發）申請地下水系農業用水水權取
    得登記乙案，核符規定，發給第123598號水權狀乙紙」，逐
    層經被告謝國昌及被告葉志航核章通過而發給林坤發前述水
    權狀，而使林坤發取得該地下水水權進而得違法經營溫泉會
    館之不法利益（不法利益之數額即每年溫泉會館之營業額乘
    以水權年限5 年），因認被告葉志航、謝國昌及吳美蓉均涉
    犯貪污治罪條例第6 條第1 項第4 款之圖利罪嫌；被告邱坤
    櫻則涉犯刑法第214 條之使公務員登載不實罪嫌。
  (四)被告林鎮祿明知林坤發係未經擬具水土保持計劃，即擅自在
    前述山坡地違法開發、整地以興建溫泉會館，不唯未予制止
    、舉報，尚為助林坤發違法開發該山坡地，而趁其承辦交通
    部觀光局補助苗栗縣政府「卓蘭鎮西坪遊憩區整建工程」之
    機會，竟為違背其職務上之行為，於其規畫施設之項目如酸
    甘湖道路拓寬、人行步道、景觀及停車場等設施，均配合林
    坤發興建之北歐雲鄉溫泉會館為整體開發；且為確保該工程
    施設之項目及設置位置經設計、監造之得標人於設計時得以
    完全配合林坤發整體違法開發，竟於該工程之委外設計監造
    標對外公告前，即於95年10月31日前先行告知許澄榮建築師
    上開工程係委外設計監造之訊息，並促使許澄榮先行至現場
    查勘並指示許澄榮就其規畫應施設之項目，施設之地點應配
    合林坤發經營之北歐雲鄉溫泉會館，嗣許澄榮果偕其建築師
    事務所之林建成前往現場，查勘林鎮祿規畫施設之項目及設
    置地點。其後，上開工程之設計監造標雖依法公告，惟仍僅
    許澄榮建築師提出服務計畫書，並經苗栗縣政府依最有利標
    方式由許澄榮建築師得標。嗣許澄榮設計時，就各項應施設
    之項目果依被告林鎮祿之指示而配合林坤發為整體違法開發
    。嗣上開工程之監造設計標公告後尚未決標前，被告林鎮祿
    基於違背職務上行為受賄之犯意，於95年11月9 日，於電話
    中與林坤發期約於北歐雲鄉溫泉會館開始營業而有所營收後
    ，再由林坤發交付賄賂，以感謝被告林鎮祿之違背職務行為
    配合違法開發。嗣林坤發果於北歐雲鄉溫泉會館開始營業後
    ，將被告林鎮祿掛名為副總經理，而按月給付賄款新臺幣（
    下同）2 萬元予被告林鎮祿，其間尚有僅給付1 萬元，而至
    查獲止共給付7 萬元，因認被告林鎮祿涉犯貪污治罪條例第
    4 條第1 項第5 款之對於違背職務之行為收受賄賂罪嫌等語
    。
二、按犯罪事實應依證據認定之，無證據不得認定犯罪事實；又
    不能證明被告犯罪者，應諭知無罪之判決，刑事訴訟法第15
    4 條第2 項、第301 條第1 項分別定有明文。且事實之認定
    ，應憑證據，如未能發現相當證據，或證據不足以證明，自
    不能以推測或擬制之方法，以為裁判基礎；又認定不利於被
    告之事實，須依積極證據，苟積極證據不足為不利於被告事
    實之認定時，即應為有利於被告之認定，更不必有何有利之
    證據（最高法院40年台上字第86號及30年上字第816 號判例
    參照）。次按刑事訴訟上證明之資料，無論其為直接或間接
    證據，均須達到通常一般之人均不致有所懷疑，而得確信其
    為真實之程度，始得據為有罪之認定，若關於被告是否犯罪
    之證明未能達此程度，而有合理懷疑之存在，致使無從形成
    有罪之確信，根據「罪證有疑，利於被告」之證據法則，即
    不得遽為不利被告之認定（最高法院29年上字第3105號、76
    年台上字第4986號判例參照）。
三、公訴意旨認被告蘇玉昭、謝國昌、吳美蓉、葉志航、邱坤櫻
    、林鎮祿等人分別涉有前開犯行，無非係以下列證據資料為
    主要論據：
  (一)被告蘇玉招涉犯圖利及公務員登載不實罪嫌部分：被告蘇玉
    招之供述、同案被告林坤發之供述、證人王鈞壕、董維君、
    林金柱、莊美玲之證詞、95年9 月15日府農水字第09501215
    06號函、95年12月19日謝秋香稽查照片（即環保局95年12月
    29日環水字第0950023798號函所附之照片）、被告蘇玉招於
    96年1 月10日會勘紀錄及會勘時拍攝之照片、被告蘇玉招、
    林坤發於96年1 月3 日17時4 分、同日17時7 分、同年1 月
    4 日13時20分、同年1 月4 日13時30分、同年1 月11日9時
    31分、同年1 月15日16時28分之通訊監察譯文。
  (二)被告葉志航、謝國昌及吳美蓉涉犯圖利罪嫌部分：同案被告
    林坤發之供述、證人陳增祥、黃新城之證詞、環保局95年12
    月29日環水字第0950023798號函及所附之稽查照片、被告吳
    美蓉於96年1 月23日履勘後簽擬之履勘報告、被告吳美蓉簽
    擬准予核發水權狀予被告林坤發之簽稿、臺灣苗栗地方法院
    檢察署於96年10月30日履勘現場筆錄及當日履勘時拍攝之照
    片、被告吳美蓉於96年1 月23日履勘時履勘紀錄所附照片。
  (三)被告邱坤櫻涉犯使公務員登載不實之偽造文書部分：同案被
    告林坤發之供述、證人黃新城之證詞、林坤發與被告邱坤櫻
    於96年1 月20日9 時27分、同年1 月23日9 時31分及同年1
    月29日16時40分之通訊監察譯文、被告邱坤櫻製作之試水紀
    錄表、被告吳美蓉於96年1月23日之履勘報告。
  (四)被告林鎮祿涉犯違背職務收受賄賂罪嫌部分：被告林鎮祿之
    供述、同案被告林坤發之供述、證人許澄榮、林建成之證詞
    、被告林鎮祿與證人林建成於95年10月31日13時33分對話之
    通訊監察譯文、卓蘭鎮西坪遊憩區整建工程委外設計監造標
    之招標公告、北歐雲鄉溫泉會館現場照片、被告林鎮祿與林
    坤發於95年11月9 日20時49分對話之通訊監察譯文、被告林
    鎮祿於96年1 月23日14時46分與其友人對話之通訊監察譯文
    、扣案之北歐雲鄉溫泉會館薪資帳冊、卓蘭鎮西坪遊憩區整
    建工程施工後現場照片。
四、證據能力部分：
  (一)按被告以外之人於偵查中向檢察官所為之陳述，除顯有不可
    信之情況者外，得為證據，刑事訴訟法第159 條之1 第2 項
    著有明文。此係因上開偵查中向檢察官所為之陳述雖仍為審
    判外之陳述，但立法者衡量刑事訴訟法規定檢察官代表國家
    偵查犯罪、實施公訴，依法有訊問被告、證人、鑑定人之權
    ，且實務運作時，偵查中檢察官向被告以外之人所取得之陳
    述，原則上均能遵守法律規定，不致違法取供，其可信性極
    高，為兼顧理論與實務為由，而對「被告以外之人於偵查中
    向檢察官所為之陳述」，例外規定除有顯不可信之情況者外
    ，得為證據。其中所謂「顯有不可信之情況」之條件，核指
    陳述當時之「周遭客觀情況」而言，亦即須陳述當時，周遭
    存有客觀顯有不可信之特別情況，於偵查中向檢察官所為之
    陳述，始欠缺證據能力（最高法院98年度台上字第949 號判
    決意旨參見）。因此刑事訴訟法第159 條之1 第2 項固屬法
    律所規定之證據適格，而具證據能力，然此項得為證據之被
    告以外之人於偵查中向檢察官所為之陳述，必須係已經賦予
    被告或其辯護人在場得以行使詰問權之機會者，始得作為判
    斷之依據，此觀同法第196 條規定「證人已由法官合法訊問
    ，且於訊問時予當事人詰問之機會，其陳述明確別無訊問之
    必要者，不得再行傳喚」即明。如檢察官於偵查中訊問被告
    以外之人之程序，被告在場，未予被告或其辯護人行使詰問
    權之機會，除被告於審判程序中明示捨棄詰問權之行使，或
    有刑事訴訟法第159 條之3 所列各款之情形以外，均應傳喚
    該陳述人到庭依法具結，使被告或其辯護人針對該被告以外
    之人於向檢察官所為之陳述，有行使反對詰問權之機會，否
    則該審判外所為陳述，雖屬傳聞證據之例外，仍不得作為認
    定犯罪事實之判斷依據（最高法院98年度台上字第5634號判
    決參照）。查本件證人王鈞壕、董維君、林金柱、莊美玲、
    陳增祥、黃新城、許澄榮、林建成、黃生香、謝秋香、呂學
    晃等人，及證人即同案被告林坤發下列經本院所引用於檢察
    官偵訊中所為之陳述，本院審酌渠等證人於偵訊時，業經檢
    察官告知具結之義務及偽證之處罰，並命朗讀結文後具結，
    衡情自必小心謹慎以免觸犯偽證罪，且自形式上觀之，上開
    證人在偵查中陳述時之周遭環境，並無使其等證詞顯有不可
    信之情況，是就上開證人於偵查中證述之任意性或真實性而
    言，均不具顯不可信之情況；此外本案於審判程序中，就被
    告或辯護人有請求傳訊前揭證人時，本院均有傳訊該等證人
    到庭給予被告或辯護人詰問之機會（如被告或辯護人未請求
    傳訊，均應視為捨棄詰問），依上開說明，前開證人於偵查
    中之證述，自得作為認定犯罪事實之判斷依據。
  (二)又刑事訴訟法第158 條之3 規定：「證人、鑑定人依法應具
    結而未具結者，其證言或鑑定意見，不得作為證據。」所謂
    「依法應具結而未具結者」，係指檢察官或法官依刑事訴訟
    法第175 條之規定，以證人身分傳喚被告以外之人（證人、
    告發人、告訴人、被害人、共犯或共同被告）到庭作證，或
    雖非以證人身分傳喚到庭，而於訊問調查過程中，轉換為證
    人身分為調查時，此時其等供述之身分為證人，則檢察官、
    法官自應依本法第186 條有關具結之規定，命證人供前或供
    後具結，其陳述始符合第158 條之3 之規定，而有證據能力
    。若檢察官或法官非以證人身分傳喚而以告發人、告訴人、
    被害人或共犯、共同被告身分傳喚到庭為訊問時，其身分既
    非證人，即與「依法應具結」之要件不合，縱未命其具結，
    純屬檢察官或法官調查證據職權之適法行使，當無違法可言
    。而前揭不論係本案或他案在檢察官面前作成未經具結之陳
    述筆錄，係屬被告以外之人於偵查中向檢察官所為之陳述，
    本質上屬於傳聞證據，基於保障被告在憲法上之基本訴訟權
    ，除該被告以外之人有刑事訴訟法第159 條之3 所列各款之
    情形以外，如已經法院傳喚到庭具結而為陳述，並經被告之
    反對詰問，前揭非以證人身分而在檢察官面前未經具結之陳
    述筆錄，除顯有不可信之情況者外，得為證據；又前揭非以
    證人之身分在審判中之陳述筆錄，倘該被告以外之人已經法
    院以證人身分傳喚到庭並經具結作證，且由被告為反對詰問
    ，或有前揭傳喚不能或詰問不能之情形外，該未經具結之陳
    述筆錄因屬審判上之陳述，自有證據能力；若係在另案法官
    面前作成之陳述筆錄，本質上亦屬傳聞證據，自得依本法第
    159 條之1 第1 項之規定，認有證據能力。不能因陳述人未
    經具結，即一律適用本法第158 條之3 之規定，排除其證據
    能力（最高法院96年台上字第3527號判決意旨參照）。準此
    ，本案共同被告林坤發在偵查中，及因檢察官聲請羈押由本
    院法官訊問時，以被告身分所為之陳述，形式上均未顯有不
    可信之情況，且事後亦經本院於審判程序以證人身分傳喚到
    庭並經具結作證，給予其他同案被告或辯護人反對詰問之機
    會（如被告或辯護人未請求傳訊，均應視為捨棄詰問），則
    依上開說明，其在偵查中及本院非以證人身分所為之陳述，
    亦有證據能力。
  (三)次按有事實足認被告或犯罪嫌疑人涉有最輕本刑3 年以上有
    期徒刑之罪、貪污治罪條例第11條第1 項之罪者，並危害國
    家安全或社會秩序情節重大，而有相當理由可信其通訊內容
    與本案有關，且不能或難以其他方法蒐集或調查證據者，於
    偵查中由「檢察官」依司法警察機關聲請或依職權核發通訊
    監察書，此修正前通訊保障及監察法第5 條第1 項第1 款、
    第3 款及同條第2 項定有明文。司法院大法官於96年7 月20
    日，以司法院釋字第631 號解釋，固認88年7 月14日制定公
    布之通訊保障及監察法第5 條第2 項規定：「前項通訊監察
    書，偵查中由檢察官依司法警察機關聲請或依職權核發」，
    未要求通訊監察書原則上應由客觀、獨立行使職權之法官核
    發，而使職司犯罪偵查之檢察官與司法警察機關，同時負責
    通訊監察書之聲請與核發，難謂為合理、正當之程序規範，
    而與憲法第12條保障人民秘密通訊自由之意旨不符，應自該
    解釋公布之日起，至遲於96年7 月11日修正公布之通訊保障
    及監察法第5 條施行之日（即公布後5 個月）失其效力。惟
    依修正前通訊保障及監察法第5 條規定而為之監聽，於法院
    審理認定有無證據能力，應依刑事訴訟法第158 條之4 ：「
    除另有規定外，實施刑事訴訟程序之公務員因違背法定程序
    取得之證據，其有無證據能力之認定，應審酌人權保障及公
    共利益之均衡維護」之規定，以為決定（最高法院97年度台
    非字第7 號判決、97年台上字第397 號判決意旨可資參照）
    。亦即，檢察官依當時之通訊保障及監察法第5 條規定核發
    之通訊監察書程序是否適法，自有先予釐清之必要。查本案
    由被告林鎮祿使用之門號0000000000號、0000000000號、00
    00000000號行動電話，及被告林坤發使用之門號0000000000
    號、0000000000號行動電話，均經臺灣苗栗地方法院檢察署
    檢察官核發通訊監察書後予以執行，有該署95年度苗檢堂昃
    監續字第272 號、295 號、317 號、325 號、96年度苗檢堂
    昃監續字第5 號、96年度苗檢堂昃監字第21號、96年度苗檢
    堂昃監續字第35號、55號、62號、80號、97號、107 號、13
    1 號、96年度苗檢堂昃監字第276 號、96年度苗檢堂昃監續
    字第324 號等通訊監察書附卷可憑（見4255號偵卷二第109-
    153 頁）。且由卷內通訊監察作業報告表所載受監察電話之
    通訊內容以觀，確有受監察對象與相關公務員疑似談及溫泉
    會館之違法情形與裁處方式，及被告林鎮祿疑似自林坤發處
    收受薪資之對話或暗語，有相當理由足認與刑事偵查案件相
    關，且有重大危及社會秩序之虞，且依其客觀情事，難以通
    訊監察以外之方法蒐證、調查，又本案通訊監察書之核發及
    執行，雖均係依修正前通訊保障及監察法規定，由檢察官予
    以核發，然於司法院釋字第631 號解釋前，實施之公務員主
    觀上均認係依修正前通訊保障及監察法規定實施，尚無蓄意
    違背法定程序取證之意圖，本院衡量監聽內容涉及之前揭待
    證事項，堪認係影響社會善良風氣重大、攸關承辦之公務員
    有無違法圖利或收賄之官箴，縱依修正後通訊保障及監察法
    第5 條第2 項規定，於偵查中由檢察官依司法警察機關聲請
    或依職權以書面記載第11條之事項，並敘明理由、檢附相關
    文件，聲請法院核復，亦非於法無據，兼衡此係影響公共利
    益重大之事項，相較於受監聽者秘密通訊自由之人權保障維
    護利益更鉅，為維持社會秩序所必要，且未逾越所欲達成目
    的之必要限度。又前揭通訊監察譯文，已於偵查中由檢察官
    或審理時由本院提示予受監聽者辨認並表示意見，對受監聽
    之被告訴訟上防禦不利益之程度甚低，是本院依刑事訴訟法
    第158 條之4 規定，認為檢察官依修正前通訊保障及監察法
    規定核發之通訊監察書所執行之監聽內容，應具有證據能力
    。又偵查犯罪機關依法定程序監聽之錄音，並依據監聽錄音
    結果製作之通訊監察譯文，乃該監聽錄音內容之顯示，為學
    理上所稱之「派生證據」，屬於文書證據之一種。於被告對
    其譯文之真實性發生爭執或有所懷疑時，法院固應依刑事訴
    訟法第165 條之1 第2 項之規定，勘驗監聽錄音帶以踐行調
    查證據之程序，俾確認該錄音聲音是否為通訊者本人及其內
    容與通訊監察譯文之記載是否相符，或傳喚該通訊者為證據
    調查。倘被告或辯護人對通訊監察譯文之真實性並不爭執，
    即無勘驗辨認其錄音聲音之調查必要性，法院於審判期日如
    已踐行提示通訊監察譯文供當事人辨認或告以要旨，使其表
    示意見等程序並為辯論者，其所為之訴訟程序即無不合。是
    以，本件監聽錄音蒐證程序既非與法不合，被告及辯護人亦
    未爭執本案通訊監察譯文之真實性及正確性，本院自得在踐
    行提示通訊監察譯文，使被告、辯護人表示意見並為辯論後
    ，採為本案之證據。
  (四)再按除刑事訴訟法第159 條之4 第1 、2 款之情形外，其他
    於可信之特別情況下所製作之文書，亦得為證據，刑事訴訟
    法第159 條之4 第3 款定有明文。查扣案之北歐雲鄉溫泉會
    館薪資帳冊資料，係經法務部調查局中部地區機動工作組合
    法執行搜索後扣押所得之物，該帳冊上之記載內容有逐筆記
    載對象及金額，足認係有規律之記載，且在扣得該帳冊之前
    ，記帳之人應無可能預先知悉該帳冊日後將作為證據，而故
    為虛偽不實記載，故此與從事業務之人於業務過程所製作之
    紀錄文書，具有同等程度可信性，自應認具證據能力。
  (五)另按刑事訴訟法第159 條之5 第2 項所定：「當事人、代理
    人或辯護人於法院調查證據時，知有第159 條第1 項不得為
    證據之情形，而未於言詞辯論終結前聲明異議者，視為有前
    項之同意。」乃係基於證據資料愈豐富，愈有助於真實發現
    之理念，酌採當事人進行主義之證據處分權原則，並強化言
    詞辯論主義，透過當事人等到庭所為之法庭活動，在使訴訟
    程序順暢進行之要求下，承認傳聞證據於一定條件內，得具
    證據適格。此種「擬制同意」，因與同條第一項之明示同意
    有別，實務上常見當事人等係以「無異議」或「沒有意見」
    表示之，斯時倘該證據資料之性質，已經辯護人閱卷而知悉
    ，或自起訴書、原審判決書之記載而了解，或偵、審中經檢
    察官、審判長、受命法官、受託法官告知，或被告逕為認罪
    答辯或有類似之作為、情況，即可認該相關人員於調查證據
    之時，知情而合於擬制同意之要件（最高法院96年度台上字
    第4174號判決意旨參見）。經查，本判決下列所引用之其餘
    被告以外之人於審判外之陳述（含書面陳述），檢察官、被
    告及渠等之辯護人於本院準備程序及審判期日中均未對此部
    分之證據表示異議，且迄至言詞辯論終結前亦未聲明異議，
    本院審酌上開證據資料製作時之情況，尚無違法不當及證明
    力明顯過低之瑕疵，認為以之作為證據應屬適當，揆諸前開
    規定，認該等證據資料均有證據能力。
五、訊據被告蘇玉招、吳美蓉、謝國昌、葉志航、林鎮祿、邱坤
    櫻均堅詞否認有何前揭違反貪污治罪條例或使公務員登載不
    實之犯行，其等之辯解暨辯護人之辯護意旨分述如下：
  (一)被告蘇玉招答辯及其辯護人辯護意旨略以：
  1.被告蘇玉招於95年11月間調任至農務課擔任課員後，水保課
    原相關業務嗣改由何中熒承接，林坤發有無依先前苗栗縣政
    府函文內容全部改正或繼續開發整地，確非被告蘇玉招所知
    悉，自難認被告蘇玉招所得預見或明知，且已非被告蘇玉招
    之權責。
  2.苗栗縣環境保護局95年12月29日環水字第0950023798號函，
    請苗栗縣政府工商管理局、建設局及農業局等單位：有關林
    坤發於卓蘭鎮○○段19地號土地，興建建築物（鐵皮屋）及
    蓄水池開發「北歐挪威溫泉休閒農場」... 等，是否為合法
    乙案，請依權責查處等語；前述函文原由苗栗縣政府農業局
    休閒農業課黃生香承辦，黃生香認係涉及「農地管理」而屬
    農務課之權責，乃簽擬移轉至農務課，適農務課課長江明亮
    分派由改調任農務課之被告蘇玉招承辦，然前述函文經苗栗
    縣政府農業局休閒農業課黃生香簽擬移轉至農務課當時，並
    未一併隨該函檢附相關資料，即環保局之稽查紀錄1 份及存
    證照片6 張，僅有單單一紙環保局前述函文，故公訴人所指
    依環保局前述函文及函附之照片，足證被告蘇玉招明知林坤
    發有違反山坡地保育利用條例之違法開發情事，實屬誤會。
  3.又環保局前述函文，既將副本給予農業局山保課（即農業局
    水土保持課），則水保課自應依職權對於林坤發所為上開土
    地開發整地等行為依法（法令依據有水土保持法、山坡地保
    育利用條例等規定）處理才是，被告蘇玉招當時為農務課課
    員係負責農地管理，自僅就林坤發之上開土地為農地有無違
    規使用為查報及認定，且農務課對農地違規使用（即農地做
    非農業使用）僅能移請地政單位予以裁罰，農務課對農地違
    規使用並無直接處罰之權責，須移請地政單位依區域計畫法
    為查處裁罰，地政局（處）地用課始有裁罰之權限，故公訴
    人所指被告故意不函請水保課依權責查處，自屬誤會。
  4.被告蘇玉招固自承與林坤發間曾多次電話聯絡，惟確無圖利
    之直接故意，僅係在法令容許範圍內儘量協助林坤發，被告
    蘇玉招已函請工商發展局建管課、地政局地政課依其權責及
    相關法令為後續查處，其等及環保局、農業局水保課等單位
    均係依其各自權責及法令辦理，實非被告蘇玉招所能影響或
    干涉，被告蘇玉招更無找上述單位人員瞭解其查處之情形為
    何。何況，水保課就違法使用山坡地之查處，因無人員及機
    具可為拆除或清除工作物，實務上或慣例上至多僅處以罰鍰
    而已，從無曾作出沒入機具、強制拆除並清除工作物等處分
    ，且涉及建築相關行為或建築物則移請工商發展局建管課各
    依權責處理，是以公訴人認為被告蘇玉招故意不函由水保課
    依法限期命林坤發改正或進而拆除該溫泉會館，洵屬誤會。
  5.再對於96年1 月11日，被告蘇玉招到林坤發上開土地會勘，
    會勘紀錄記載：一經會同地主林坤發現場勘查結果，現況有
    鐵皮屋二棟，查非做農業使用（如所附照片）。二據地主林
    君稱該行為已補辦（休閒）農場申請中。三該建物是否合法
    使用，移請建管課及工商課卓處等語。被告並無故意為不實
    登載，且林坤發於會勘當時稱：補辦農場申請... 等語，被
    告係據以記載，是以被告蘇玉招並無故意將不實事項登載於
    會勘紀錄。
  (二)被告吳美蓉、謝國昌、葉志航答辯及其辯護人辯護意旨略以
    ：
  1.本件水權准許登記，完全符合法令，因水利事業在先前之申
    請興辦階段，即曾經履勘、審核，始核准興辦在案，因此，
    興辦完成後之水權登記申請，其履勘及審查之主要內容，實
    務作業上即僅在查勘興建完竣之水利建造物之施設範圍、規
    模、及形式等硬體，是否符合當初核准之施工計劃圖樣及說
    明，以及申請人是否符合水權人資格、引水地點及用水範圍
    之土地有無權屬爭議而已，並不及其它，至於水權准許登記
    之後，水權人是否會有違規用水情事，更應屬日後檢查、導
    正及取締之問題。
  2.苗栗縣政府針就主管機關受理水權登記申請案件，於執行現
    場履勘時之應勘查事項，及審核准駁時之應審查事項，曾函
    詢全國各縣市政府目前之實際作法及準則如何，經各該縣市
    先後回覆結果，各縣市政府並未有一致之準則，顯見係因水
    利法相關規定本身之訂定並不明確，復無中央主管機關之統
    一命令釋示始有致之。則於法令不明確、無統一命令、且各
    縣市處理方式不一之情形下，自難遽指被告吳美蓉等人主觀
    上有何違背法令之明確認識，並遽指其主觀上具有圖利之故
    意。
  3.被告吳美蓉等3 人與林坤發素不認識，彼此間亦無任何交往
    或有任何利益糾葛或利害關係，且本件申請核准過程中，亦
    未見有何人前去關說、關心，或施壓、指示之情事，被告3
    人並無圖利林坤發之動機。
  4.環保局來函係請求相關權責單位查處違規興建鐵皮屋、蓄水
    池、違規開挖土地等事項，惟該等事項原非水權核准時所應
    審查之事項，被告吳美蓉僅收到有一紙函文，並未附有附件
    稽查紀錄或照片，且該份環保局函文，依謝秋香之意，原非
    要發給流域管理課，其請求查處之違規鐵皮屋、蓄水池等事
    項，亦非屬流域管理課之職掌事項。被告吳美蓉勘查該口完
    工水井後，亦未見該處另有其他未經申請擅自開鑿之水井或
    溫泉井，乃作成該完工水井水權申請之勘查報告，並依規定
    辦理後續簽呈，層送上級批核該水權申請，尚屬符合流域管
    理課權責分際，並未有任何異常或不當之處。至於違規鐵皮
    屋、蓄水池、或違規開挖之事項，本即屬其他權責單位之職
    掌，權責單位收到該函會逕自處理，該等事項亦與本件水權
    審查無干。
  5.雖被告吳美蓉勘查時，有看到引水地點之第19地號土地有設
    置鐵皮建築及其他施作，惟因其並非在用水範圍之西坪段第
    88、89地號土地上，與水權取得登記之勘查事項無關，而未
    予注意，亦未詢問其用途。而該口水井正旁兩側雖排列多個
    儲水塔，並連接輸水管線，但林坤發表示係要蓄、儲水，以
    利澆灌農作。至於被告葉志航、謝國昌分別擔任局長、課長
    ，職務上並不負責現場實際履勘業務，僅就下屬承辦人員之
    履勘書面紀錄作形式上之審查，其2 人未至現場查勘，本未
    瞭解現場狀況，被告吳美蓉上呈之履勘紀錄又載明該完工水
    井之查勘結果均符合規定，復乏其他事證足資認為其2 人主
    觀上對於現場狀況有何知悉之情事，則公訴人指摘被告葉志
    航、謝國昌2 人應可自現場施設情形而知悉該井非供農用云
    云，顯與事實不符。
  6.又公訴人指被告3 人應可自副局長陳增祥於簽呈中所為之批
    註中，知悉本件水權不應准許云云乙節，亦非可採。
  (三)被告邱坤櫻答辯略以：
    伊測量的時候井剛鑿好，因為馬達放在297 公尺的地方，所
    以測不到井的深度，林坤發說井就是照以前登記是300 米，
    伊確實不知道實際深度等語。
  (四)被告林鎮祿答辯及其辯護人辯護意旨略以：
  1.有關山坡地之開發、溫泉會館之興建所涉相關業務，概非被
    告林鎮祿之執掌，是被告林鎮祿殆無可能因未予制止、舉報
    林坤發擅自於其所有之山坡地違法開發、整地以興建溫泉會
    館乙事，即有違法。
  2.對於「卓蘭西坪遊憩區整建工程」之施設項目，被告林鎮祿
    無權置喙復無決行權，且須經交通部觀光局審核，是公訴人
    指訴渠允諾配合被告林坤發興建之北歐雲鄉溫泉會館為整體
    開發，顯然悖逆常情。
  3.被告林鎮祿所撰擬之「卓蘭西坪遊憩區整建工程計畫」，確
    係因應卓蘭鎮地方上發展觀光產業之需求而生，其上所有施
    設項目之規劃，或係依據壢西坪發展協會協調、整合地方及
    業者後提供之意見，或係參考91年10月15日壢西坪業者座談
    之討論內容而來，斷非被告林鎮祿一己之意所得決意或左右
    。
  4.被告林鎮祿對於投標廠商之評選無權置喙，尤無可能預知評
    選之結果，是其先於招標公告而將工程發包訊息透露予林建
    成，非出於允諾配合被告林坤發興建之北歐雲鄉溫泉會館為
    整體開發之故意。
  5.卷內事證根本無從證明同案被告林坤發具有行賄之主觀犯意
    ，暨涉案之款項與特定行為間具有一定之對價關係。被告林
    鎮祿僅係單純將2 筆各2 萬元之款項轉交予第三人謝文煙及
    黃天禧，作為支付測量費及步道損壞之賠償費用。
六、本院經查：
  (一)被告蘇玉招涉案部分：
  1.同案被告林坤發因未擬具水土保計畫報請主管機關審核通過
    ，即擅自於其所有坐落於苗栗縣卓蘭鎮○○段19、20、20-1
    、20-2及20-3等地號且屬山坡地之土地上開挖整地，以興建
    溫泉會館，嗣於95年8 月17日經苗栗縣卓蘭鎮公所巡查人員
    王鈞壕發現後，查報林坤發有違反山坡地保育利用條例之違
    法行為，並報由苗栗縣政府農業局水土保持課，經當時任職
    於該課之被告蘇玉招於同年8 月25日會勘後，以95年9 月11
    日府農水字第0950121506號函命林坤發定期改善回復植被，
    惟林坤發仍未依限回復。迨於同年11月26日，經濟部水利署
    中區水資源局鯉魚潭水庫管理中心之巡查員林金柱、董維君
    2 人，發現林坤發於上開土地違法開發、挖掘溫泉情事，乃
    將其等作成之稽查紀錄連同林坤發提出之核准文件（實則為
    林坤發另行申請之北歐挪威花卉休閒農場相關文件）交予中
    區水資源局承辦人莊美玲。莊美玲乃於95年12月1 日以水中
    鯉字第09531003610 函請苗栗縣政府查處林坤發施設事項與
    原申請休閒農場核准事項有無相符，經苗栗縣政府農業局休
    閒農業課承辦人甘孟琴受理該文後，發文邀同地政局、環保
    局等單位於95年12月19日到場履勘。嗣因業務交接，農業局
    休閒農業課改由黃生香於該日進行履勘，履勘時，到場各單
    位人員以林坤發申請開發北歐挪威休閒農場之土地上並無任
    何工作物或開發情形，而作成「鑿井不在核定農場範圍內」
    之結論，並經黃生香以95年12月20日府農休字第0950170442
    號函函覆中區水資源局。而於95年12月19日會勘時，環保局
    人員謝秋香及郭力魁另以林坤發上開鑿井土地係位於經濟部
    水利署公告之鯉魚潭水庫水質水量保護區內，而認林坤發未
    經申請即行開發溫泉有違飲用水管理條例，遂將現場開挖溫
    泉及施工興建湯屋主體違章建築拍照並製作飲用水管理稽查
    紀錄，再以95年12月29日環水字第0950023798號函，函請苗
    栗縣政府工商管理局、建設局及農業局山保課（即水保課）
    、休閒農業課、環保局水質保護課、苗栗縣卓蘭鎮公所等單
    位，促請各單位就林坤發於卓蘭鎮○○段19地號上興建建築
    物（鐵皮屋）及蓄水池之開發溫泉休閒農場是否為合法乙案
    ，依權責查處。苗栗縣政府農業局休閒農業課收受上開環保
    局來文後，原由該課黃生香承辦，嗣因黃生香認為該地係農
    牧用地，而屬農業局農務課之權責，乃簽移由甫調任農務課
    之被告蘇玉招承辦等情，分經證人王鈞壕、林金柱、董維君
    、莊美玲、黃生香、謝秋香於偵查中（見606 號偵卷一第74
    -76 、50-52 頁，同號偵卷二第53-56 頁，5759號偵卷一第
    116-120 頁），及證人黃生香、謝秋香於本院審理時證述明
    確（見本院卷二第55-64 、155-164 頁），並有苗栗縣卓蘭
    鎮公所95年8 月18日卓鎮農字第0950009373號函暨所附苗栗
    縣卓蘭鎮違規使用山坡地查報表、違規現場照片2 張（見調
    查局證據卷二第151-153 頁）、被告蘇玉招95年8 月30日簽
    呈、95年8 月25日苗栗縣政府加強山坡地保育利用管理會勘
    紀錄、會勘照片7 張（見同卷第144-150 頁）、苗栗縣政府
    95年9 月11日府農水字第0950121506號函（見606 號偵卷一
    第200 頁）、經濟部中區水資源局鯉管中心警勤室（集）蓄
    水區95年11月26日巡查工作報告表（見調查局證據卷二第
    159 頁）、經濟部水利署中區水資源局95年12月1 日水中鯉
    字第09531003610 號函暨所附照片6 張（見同卷第174-176
    頁）、苗栗縣政府府農休字第0950160839號函（見同卷第
    178 頁）、95年12月19日北歐挪威花卉休閒農場興建設施與
    原申請項目有無相符會勘紀錄表（見同卷第182 頁）、苗栗
    縣政府95年12月20日府農休字第0950170442號函（見606 號
    偵卷二第38頁）、經濟部水利署中區水資源局95年12月29日
    水中鯉字第09 550095680號函（見5759號偵卷一第71-72 頁
    ）、苗栗縣環境保護局95年12月29日環水字第0950023798號
    函暨所附照片6 張（見5759號偵卷一第242-246 頁）等件在
    卷可稽，復為被告蘇玉招所不爭執，此部分事實固堪認定。
  2.公訴意旨雖認被告蘇玉招之前任職農業局水保課時，曾對林
    坤發前揭違法開發行為進行裁處，且有收受環保局前述來函
    ，應知悉被告林坤發仍持續有違反山坡地保育利用條例、水
    土保持法之開發情形，竟對於非主管之事務明知違背山坡地
    保育利用條例第9 條第9 款、第35條、水土保持法第12條第
    1 項第4 款、第22條、第33條及水利法第47條等法令，而利
    用職權機會，於96年1 月11日至現場會勘時，故不函請水保
    課派員參與會勘，並於會勘後，以96年1 月17日府農農字第
    0960010035號函，認林坤發違法情事僅屬違章建築，函移苗
    栗縣政府工商管理局建管課依權責處理，而故不函由水保課
    依法限期命林坤發改正或拆除該溫泉會館，嗣建管課乃依蘇
    玉招之函文，函請苗栗縣卓蘭鎮公所依違章建築處理辦法查
    處上開鐵皮屋，並給予林坤發提出補正之機會，而藉此圖利
    林坤發云云。然按貪污治罪條例第6 條第1 項第5 款對於非
    主管或監督之事務，利用職權機會或身分圖利罪，其利用身
    分圖利者，以行為人之身分，對於該事務有某種程度之影響
    力，而據以圖利為必要；其利用職權機會圖利者，則以行為
    人有其特別之職權，對於該事務，有可憑藉影響之機會而據
    以圖利，方屬相當。至所謂對於該事務有無影響力或有無可
    憑藉影響之機會，非指行為人對於該事務有無主持或執行之
    權責，或對於該事務有無監督之權限，而係指從客觀上加以
    觀察，因行為人之身分及其職權行為，或憑藉其身分、職權
    之機會有所作為，致使承辦該事務之公務員，於執行其職務
    時，心理受其拘束而有所影響，行為人並因而圖得自己或他
    人不法利益而言（最高法院99年度台上字第723 號判決意旨
    參照）。又貪污治罪條例第6 條第1 項第5 款公務員圖利罪
    ，於90年11月7 日修正公布規定：「五對於非主管或監督之
    事務，明知違背法令，利用職權機會或身分圖自己或其他私
    人不法利益，因而獲得利益者。」並於立法理由闡述：所謂
    「違背法令」，該「法令」係指包括法律、法律授權之法規
    命令、職權命令、自治條例、自治規則、委辦規則等，對多
    數不特定人民就一般事項所作對外發生法律效果之規定之旨
    。嗣基於該條文中所指之「法令」，應限縮適用範圍，以與
    公務員之職務具有直接關係者為限，以達公務員廉潔及公正
    執行職務信賴要求外，更避免原條文及有關「違背法令」的
    範圍不明確，致使公務人員不敢勇於任事，延滯行政效率的
    不良影響，乃將「明知違背法令」的概括規定修正為「明知
    違背法律、法律授權之法規命令、職權命令、自治條例、自
    治規則或委辦規則或其他對多數不特定人民就一般事項所作
    對外發生法律效果之規定」，以杜爭議，並於98年4 月22日
    修正公布。是98年4 月22日修正前、後貪污治罪條例第6 條
    第1 項第5 款，既明揭以「明知違背法令」或「明知違背法
    律、法律授權之法規命令、職權命令、自治條例、自治規則
    、委辦規則或其他對多數不特定人民就一般事項所作對外發
    生法律效果之規定」為構成要件之一部，自應就公務員對於
    非主管之事務，如何明知違背法令一節，為明確之認定且為
    必要之說明（最高法院99年度台上字第1483號判決意旨參照
    ）。
  3.依上說明，本件應審究者，應在於被告蘇玉招有無違反與執
    行職務有直接關係之法令，利用其任職農業局農務課之職權
    機會有所作為，致使承辦該事務之公務員，於執行其職務時
    ，心理受其拘束而有所影響。查於96年間，苗栗縣政府農業
    局農務課之職權範圍，包括農業推廣、植物保護、農業調查
    及統計、農地利用與管理、肥料管理、農產運銷、申請案件
    之受理等事項，此有96年苗栗縣政府分層負責明細表1 份附
    卷可參（見本院卷一第233-234 頁）。是被告蘇玉招雖於任
    職農業局水保課之時，曾對林坤發前揭違反山坡地保育利用
    條例、水土保持法之開發行為進行裁處，然在被告蘇玉招調
    任農務課後，林坤發之前揭違法開發行為與其職務內容相關
    者，應僅侷限於農地利用與管理中有關農業用地是否供作農
    業使用之認定。再者，農務課就農地違規使用僅有認定之權
    責，並無直接裁罰之權限，如確認農地有違規使用，應依照
    農業發展條例第69條之規定，非都市土地應由主管之地政局
    地用課依區域計畫法裁處，都市土地則應由主管之工商發展
    局都市計畫課依都市計畫法裁處，本案因林坤發違法開發之
    土地屬非都市土地，乃由被告蘇玉招移請地政局作後續之查
    處，且因該地上有鐵皮屋等建物，故一併移請工商發展局建
    管課就建物是否合法使用進行查處，至於函請工商發展局建
    管課依法查處違建物，或在農地屬山坡地範圍而涉及山坡地
    保育利用條例或水土保持法，而函請農業局水保課查處，均
    僅為農務課一般之作業流程，並無相關法令規定等情，亦據
    證人即農務課課長江明亮於本院審理時證述綦詳（見本院卷
    二第65 -77頁）。是檢察官所指被告蘇玉招明知違背之山坡
    地保育利用條例第9 條第9 款、第35條、水土保持法第12條
    第1 項第4 款、第22條、第33條及水利法第47條等法令，經
    核均與被告蘇玉招任職農務課之職務不具有直接關係，且被
    告蘇玉招在認定林坤發有違反農地供農業使用之情形後，除
    依農業發展條例第69條之規定通知地政局或工商發展局外，
    並無其他法令明文規定被告蘇玉招應同時就林坤發違法開發
    之行為函請農業局水保課查處，已如前述，公訴人復未舉出
    被告蘇玉招於執行農務課之具體職務時，有何違反該具體職
    務相關法規義務所為之特別規範，實難認被告蘇玉招有何「
    明知違背法令」之情事。
  4.此外，被告蘇玉招於96年1 月間僅為農業局農務課課員，依
    其身分，對於農業局水保課、工商發展局建管課之職權行使
    並無影響力可言。且環保局人員謝秋香製作之95年12月29日
    環水字第0950023798號函文，已同時函請苗栗縣政府工商管
    理局、建設局及農業局山保課（即水保課）、休閒農業課、
    環保局水質保護課、苗栗縣卓蘭鎮公所等單位，促請各單位
    就林坤發於卓蘭鎮○○段19地號上興建建築物（鐵皮屋）及
    蓄水池之開發溫泉休閒農場是否為合法乙案，依權責查處，
    亦如前述，則環保局前述函文既有給予農業局水保課，水保
    課收受該函文之承辦人，本應依職權對於林坤發上開土地開
    發行為，依水土保持法、山坡地保育利用條例等規定主動查
    處，而公訴人對此並未提出任何證據說明被告蘇玉招有利用
    其職權機會有所作為，致使農業局水保課之承辦公務員於執
    行其職務時，心理受其拘束而不主動前往查緝，自不能僅因
    農業局水保課之承辦人員怠於執行職務，即將此歸責於係被
    告蘇玉招未予通知之故。
  5.又被告蘇玉招於96年1 月11日至現場會勘後，曾以96年1 月
    17日府農農字第0960010035號函說明林坤發座落於西坪段19
    地號土地（一般農業區農牧用地），經現場勘查現有建築物
    （鐵皮屋）及水池，未具合法使用證明文件，乃函移苗栗縣
    政府工商管理局建管課、地政局地用課等單位依權責及相關
    規定處理；建管課承辦人呂學晃並以96年1 月22日府商建字
    第0960012483號函函請苗栗縣卓蘭鎮公所依違章建築處理辦
    法查處上開鐵皮屋，經卓蘭鎮公所以96年2 月15日卓鎮建字
    第0960000963號函限期請林坤發提出相關合法文件，嗣於同
    年8 月13日並經卓蘭鎮公所通知林坤發應予停工等情，各有
    96年1 月11日會勘紀錄及前述各該函文、苗栗縣政府違章建
    築查報單稿等在卷可查（見調查局證據卷二第223-226 頁、
    同卷第221 頁、606 號偵卷一第120 、121 頁、606 號偵卷
    二第11-12 頁）。而證人即建管課承辦人呂學晃亦於調查站
    及偵查中證稱：苗栗縣政府查辦違章建築之作業流程，是先
    由鄉鎮公所查報，若有民眾檢舉也是先轉鄉鎮公所查報，鄉
    鎮公所會將副本送到建管課，由建管課認定能否補照，若能
    補照，建管課即發出補辦手續通知予違建所有人，否則會通
    知使用管理課拆除，伊於96年1 月22日發文請卓蘭鎮○○○
    ○○段19地號土地上之鐵皮屋，依照違章建築處理辦法相關
    規定查處，卓蘭鎮公所收到函文之後，應由建設課派員到現
    場查勘，若確認為是違章建築，應填寫違章建築查報單，正
    本送違建人，副本送苗栗縣政府建管課，認定該違章建築能
    否補辦建照，伊辦理本件北歐雲鄉違建查報，沒有受到任何
    長官壓力，伊不認識蘇玉招，蘇玉招也沒有來找伊等語（見
    606 號偵卷一第111-118 、127- 129頁）。則依前揭函文內
    容及證人呂學晃所言，被告蘇玉招僅是依履勘結果，認現有
    建築物（鐵皮屋）及水池未具合法使用證明文件，且因不符
    農地供農業使用之限制，而函請工商管理局建管課、地政局
    地用課等單位依權責及相關規定處理。此等處理方式，自形
    式上觀之，並無違背法令之處，且有關違章建築之認定與拆
    除，俱屬工商發展局建築管理課、使用管理課之職權，尚非
    如公訴人所指被告蘇玉招在該函文中，能逕自認定林坤發違
    法情事即屬違章建築，亦難認工商發展局建築管理課、使用
    管理課之承辦人員會因被告蘇玉招之函文內容，即使各自之
    職權行使受有限制，進而為有利或不利於林坤發之作為。本
    件在建管課承辦人呂學晃收受被告蘇玉招前開函文後，即依
    法命卓蘭鎮公所進行違章建築之查報，以利後續之認定與處
    理，尚未有積極證據，足認被告蘇玉招在發函後，有利用其
    職權機會有所作為，致使相關承辦公務員於執行其職務時，
    心理受其拘束而影響前開建物之查報或拆除，故尚不能以林
    坤發之前揭鐵皮屋建物最終未遭拆除，即以臆測之方法，遽
    謂被告蘇玉招有利用職權機會，對承辦人員施加不法影響力
    ，而圖利於林坤發。
  6.至林坤發與同案被告林鎮祿於96年1 月3 日15時37分之電話
    通聯中（詳見調查局證據卷一譯文編號70號），林坤發雖有
    談及「縣政府的蘇小姐有打電話給我，她和環保他們研究好
    了，他們都會盡量幫忙我們。」、「她說乾脆我們這一案推
    給建管課... 由建管課來罰鐵皮屋... 以鐵皮屋... 用簡易
    開發申請來不及，要給我們罰最便宜的，用建管課給我們罰
    最便宜的，不要用水保及環保。」、「她已經和建管的說好
    了，她會來勘查一下，罰這便宜的，水保和他們罰比較重。
    」等語。然而，在林坤發與被告蘇玉招於96年1 月4 日13時
    30分之電話通聯中（詳見調查局證據卷一譯文編號82號），
    被告蘇玉招係向林坤發表示「我們水保課... 開發... 當然
    ... 條例... 就會罰10萬元，是10萬元的問題，假使建管課
    ，他不會罰你，但是他可以要求你把那二棟鐵皮屋拆掉喔，
    現在就是擔心他不會罰你，叫你拆掉，那你就麻煩了。」等
    語，已明確告知林坤發如係由水保課裁罰，僅是罰鍰問題，
    但若由建管課裁罰，可要求林坤發拆除違法建物，此與林坤
    發前開通聯中所述被告蘇玉招提議由建管課裁罰，會裁罰較
    輕等語，似有矛盾之處。是被告蘇玉招與林坤發間，是否確
    有林坤發向林鎮祿所述之前揭對話內容，或林坤發有無因誤
    解被告蘇玉招之意而為不同之轉述，實非無疑，且建管課承
    辦人呂學晃亦堅詞證稱被告蘇玉招未曾找伊討論過本案，已
    如上述，故自難僅以林坤發片面之詞，即認被告蘇玉招有利
    用其職權機會影響相關承辦人為特定作為。
  7.又公訴意旨雖認被告蘇玉招與林坤發之間，於96年1 月3 日
    17時4 分、同日17時7 分、同年1 月4 日13時20分、同日13
    時30分、同年1 月11日9 時31分、同年1 月15日16時28分，
    有多次電話聯繫，商討如何規避林坤發違法開發之溫泉會館
    遭依法拆除等語。惟查，依前開通訊監察譯文內容所示（見
    調查局證據卷一譯文編號72、73、81、82、103 、105 號）
    ，被告蘇玉招雖知悉林坤發前開溫泉會館之開發未經許可，
    並有與林坤發討論可請建築師協助申請建照，俾將建物改正
    為合法等對話。然有關建照之核發，本非被告蘇玉招任職農
    業局農務課之職權範圍，而係工商發展局建管課之業管權責
    ，難認被告蘇玉招對於建管課之建照核發與否，有何足具影
    響力之權限。況被告蘇玉招於96年1 月17日，即以林坤發之
    土地上建築物及水池，未具合法使用證明文件，發函移由苗
    栗縣政府工商管理局建管課、地政局地用課等單位依權責及
    相關規定處理，並無違背其自身職務之行為，且林坤發亦未
    因與被告蘇玉招為前揭商討，即取得其溫泉會館之合法建照
    （見林坤發於本院之證述，詳本院卷二第87頁背面），是被
    告蘇玉招辯稱伊僅係基於輔導民眾之立場，在法令容許範圍
    內儘量協助林坤發，而無圖利之故意，尚非全無可信之處。
  8.再按刑法第213 條之公務員登載不實罪，以公務員明知為不
    實之事項而登載於其職務上所掌之公文書，為構成要件，如
    僅單純消極故意不予登載，並無積極為不實登載之行為，即
    難繩以該罪名（最高法院91年度台上字第5031號判決意旨可
    供參照）。查被告蘇玉招於96年1 月11日，到林坤發違法開
    發溫泉會館之系爭土地會勘後，在會勘紀錄上記載：「一經
    會同地主林坤發君現場勘查結果，現況有鐵皮屋二棟，查非
    做農業使用（如所附照片）。二據地主林君稱該行為已補辦
    休閒農場申請中。三該建物是否合法使用，移請建管課及工
    商課卓處。」等語，此有當日會勘紀錄1 紙暨照片7 張在卷
    可憑（見調查局證據卷二第223-226 頁）。因當日被告蘇玉
    招依其農務課主管權責會勘之目的，僅係為確認農地是否有
    違規非供農用之情事，至於林坤發是否另有違反水土保持法
    、山坡地保育利用條例之情節，或農地上是否有應拆除之違
    章建築，本非其當日會勘之重點。在此情況下，被告蘇玉招
    在履勘紀錄上登載「現況有鐵皮屋二棟，查非做農業使用」
    ，自客觀上而言，並無不實登載之處；而其另登載「據地主
    林君稱該行為已補辦休閒農場申請中」，亦與證人林坤發於
    本院審理時證稱：伊在履勘當日，確實有向被告蘇玉招為如
    上之表示等語相符（見本院卷二第87頁背面），且依被告蘇
    玉招前開登載之文義，僅是載明業主林坤發之意見，其並未
    就該處是否確已補辦休閒農場乙節為主觀之評斷，是亦難認
    被告蘇玉招就此有何不實登載可言。公訴人雖謂被告蘇玉招
    未將林坤發顯有欲於上開土地經營溫泉會館之大面積違法開
    發情事一併登載，以掩蓋林坤發違法開發整地云云。然查，
    被告蘇玉招當日尚有將現場情形拍照存證，且在會勘紀錄中
    載明「如所附照片」等詞，並將該等照片作為會勘紀錄之附
    件，則依照片內容，即可查知現場情形尚有水池、造景等其
    他開發，照片顯現之景像較諸人工文字之描述，當更為真實
    具體、一覽無遺，足見被告蘇玉招主觀上並無隱瞞真相、不
    予登載之意。況就刑法第213 條公務員登載不實罪之構成要
    件，不包括消極不予登載之情形，已如前述，是公訴人所指
    被告蘇玉招涉有前開罪名，自有誤會。
  9.綜上，被告蘇玉招主觀上既無明知違背與執行職務有直接關
    係之法令，客觀上又無利用職權機會或身分影響承辦之公務
    員而圖利他人，復無任何積極不實登載之情事，則依公訴人
    所舉之證據，均不足以證明被告蘇玉招有何貪污治罪條例第
    6 條第1 項第5 款對於非主管或監督之事務，利用職權機會
    或身分圖利罪，及刑法第213 條公務員登載不實罪之犯行，
    是此部分自無法使本院形成有罪之心證。
  (二)被告葉志航、謝國昌及吳美蓉涉案部分：
  1.查林坤發前以農業用水為由，於94年9 月12日提出「地下水
    水利事業興辦申請書」，向苗栗縣政府建設局水資源課（後
    改為流域管理課）申請興建以機械動力抽汲地下水之水井，
    並以林坤發所有之苗栗縣卓蘭鎮○○段88地號土地為引水地
    點，同段88、89地號為用水範圍，水井規格為塑膠管管徑
    250 公厘、深度300 公尺、使用50匹馬力進水管徑電動抽水
    機1 台，經苗栗縣政府建設局現勘後，以94年9 月28日府建
    水字第0940111389號函核准在案。期間歷經2 次申請展延及
    開鑿失敗，乃申請變更鑿井地點經核准後，改委由黃新城在
    林坤發所有之同段19地號土地上開鑿水井。嗣水井完工後，
    林坤發乃委託邱坤櫻檢附相關文件，於96年1 月8 日向建設
    局流域管理課申請地下水水權，經流域管理課承辦人即被告
    吳美蓉受理該申請後，於96年1 月23日至現場會勘，會勘當
    日製作「林坤發水權申請案取水地點GPS 定位作業紀錄表」
    ，並於同年1 月29日依前述會勘情形，在其製作之履勘報告
    中處理意見欄內，記載「1.已依計畫完成水井設施。2.引水
    地點土地自有無爭議。3.同意依程序辦理公告，完成後發水
    權狀，期限自核定日起至101 年2 月20日止。」等語，併將
    上開紀錄表、履勘報告及苗栗縣政府環保局95年12月29日環
    水字第0950023798號函（由謝秋香製作發予建設局等單位，
    促請各單位就林坤發於卓蘭鎮○○段19地號上興建建築物鐵
    皮屋及蓄水池之開發溫泉休閒農場是否為合法乙案，依權責
    查處。）層送批核，先經任職流域管理課課長之被告謝國昌
    核章後，建設局副局長陳增祥則在其上簽註：「附呈本縣環
    保局95.12.29環水字第0950023798號函併呈參核，應請確認
    不得違規使用」等意見，再由建設局局長即被告葉志航核章
    同意。其後，被告吳美蓉於96年2 月5 日分別發函予經濟部
    水利署及苗栗縣卓蘭鎮公所，檢送林坤發申請地下水農業用
    水水權取得登記公告等資料，請水利署刊登於經濟部水利公
    報及由卓蘭鎮公所依法公告揭示，以完成水權取得登記公告
    程序。嗣於同年3 月3 日，被告吳美蓉即以林坤發申請農業
    用水水權取得登記核符規定為由，簽請核發第123598號水權
    狀，上開簽呈經被告謝國昌核章、建設局副局長陳增祥載明
    「續呈核」並核章，並由被告葉志航核章同意後，而發給林
    坤發前開水權狀等節，固有上述申請書、苗栗縣政府相關公
    函暨吳美蓉製作之紀錄表、履勘報告、簽稿等資料在卷可稽
    （見5759號偵卷五第19-67 頁），亦為被告吳美蓉、謝國昌
    、葉志航3 人均不否認，此部分事實固堪予認定。
  2.然按貪污治罪條例圖利罪之處罰，以明知違背法令，而有圖
    自己或其他私人不法利益之犯意為必要，所謂明知係指直接
    故意而言，即主觀上有違背法令以積極圖取不法利益之意思
    ，客觀上並將該犯意表現於行為，因而獲得利益為要件，若
    為間接故意或過失，均難以該罪相繩。亦即，必以為自己或
    第三人圖取不法利益之犯意，且已表現於行為，始足當之，
    而有無此項犯意，須以證據認定之，不得以公務員失當行為
    之結果，使人獲得不法利益，即遽行推定其自始即有圖利他
    人之犯意（最高法院78年度台上字第1571號、91年度台上字
    第6006號、93年度台上字第4499號判決意旨參照）。又水權
    之登記，應由權利人及義務人或其代理人提出申請書等文件
    ，向主管機關申請之；申請書並應記載：申請人之姓名、性
    別、籍貫、年齡、住所、職業，申請水權年限、水權來源、
    登記原因、用水標的、引用水源、用水範圍、使用方法、引
    水地點、退水地點、引用水量、水頭高度（水力用）、水井
    深度（地下水用）、用水時間、年、月、日及其他應行記載
    事項；主管機關接受登記申請，應即審查並派員履勘，如有
    不合程式或申請登記時已發生訴訟，或顯已有爭執者，應通
    知申請人補正，或俟訴訟或爭執終了後為之，水利法第29條
    第1 項、第30條、第33條分別定有明文。
  3.公訴意旨雖認被告吳美蓉、謝國昌、葉志航等人明知依水利
    法第46條第1 項第5 款、第47條第1 款規定，興辦水利事業
    ，關於抽汲地下水之建造物之建造，應經主管機關之核准；
    又興辦水利事業經核准後，發生設施工程與核定計畫不符者
    ，主管機關應撤銷其核准或予以限制，於必要時，並得令其
    更改或拆除之。竟基於對主管、監督事務明知違背前揭法律
    ，在知悉林坤發申請開挖之水井顯非供農業使用，而係經營
    溫泉會館之用，顯與原申請供農業使用計畫不符之情況下，
    非但未命林坤發拆除該溫泉井且撤銷原核准，反而核准水權
    取得登記，而圖利林坤發等情。惟查，有關抽汲地下水之建
    造物，均應由興辦水利事業人備具詳細計畫圖樣及說明書，
    申請主管機關核准，其審查係依據經濟部訂頒之「水利建造
    物建造、改造或拆除審核作業要點」辦理，依該要點規定，
    水利建造物竣工後，應報請主管機關查驗確認其建造物設施
    範圍、規模及形式符合原核准書件，至於水井之用水標的、
    用水範圍是否與原核定計畫相符，係屬水權審查始需審酌者
    ，此有經濟部水利署99年10月15日經水政字第09951258530
    號函之說明附卷可參（見本院卷一第305 頁）。依上說明，
    水利法前揭規定中，判斷設施工程與核定計畫是否相符，應
    係針對該水利建造物本身之施設範圍（如座落位置）、規模
    （如尺寸、高度、深度…）、形式（如長方、圓形…）等硬
    體部分而為查驗，並不及於該水利建造物之用途，而公訴人
    並未指出並舉證被告吳美蓉、謝國昌、葉志航等人在林坤發
    申請興辦之水井竣工後，其等有明知該水井施設範圍、規模
    、形式與原核准書件不符之處，故被告吳美蓉、謝國昌、葉
    志航未依水利法第46條第1 項第5 款、第47條第1 款之規定
    ，命林坤發拆除該水井且撤銷原核准，客觀上難認有何違背
    法令之處。
  4.再者，興辦水利事業人於工程竣工並完成抽水試驗後，依水
    利法第29條第1 項、第30條、第33條等規定申請水權登記時
    ，主管機關除應審查申請人所提書件外，固應會同相關業務
    單位及利害關係人，依水權公告事項內容（包括用水標的、
    引用水源、引水地點等... ）所載事項辦理履勘，然在實務
    作業上，申請農業用水供灌溉使用時，申請人應檢附農業用
    水範圍地籍編號、地籍謄本與土地登記謄本，由主管機關書
    面審核，農業用水範圍地籍編號表等表件係主管機關審核水
    權登記之實際應得引用水量之必要文件，申請人應依表格項
    目完整填列其所需地籍相關資料內容，或提供其屬農業灌溉
    使用之相關證明文件，主管機關針對申請人所送已具齊備之
    書件為審查時，如認其中資料涉有疑義，當得視其個案情事
    實地現勘，至水利權完成登記後之用水情形，依水利法第39
    條規定，主管機關得隨時派員檢查，此據經濟部水利署99年
    10月15日經水政字第09951258530 號函文說明在卷可按（見
    本院卷一第305 頁）；此外，主管機關依水利法第33條之規
    定派員履勘時，主要僅就引水地點有關使用方法及引水工程
    概要（水井規格、抽水機設備）進行現勘，有關用水範圍、
    用水標的，主管機關原則上係針對申請人所送已具齊備之書
    件為審查，如認其中資料涉有疑義需現場查證時，得視其個
    案需要實地現勘，惟新申請案件在尚未取得水權時，無法取
    用水，縱使現地會勘其事業行為，不必然已在進行，又申請
    人申請之用水範圍與取得水權後實際用水範圍是否相符，繫
    乎申請人取得水權後之行為，於會勘時不必然能夠確認，亦
    有經濟部水利署99年12月20日經水政字第09951312160 號函
    在卷可查（見本院卷二第34頁）。由上說明，可知在水利實
    務作業上，主管機關依水利法相關規定進行水權取得登記前
    之履勘作業時，履勘之重點係在於引水地點有關使用方法及
    引水工程概要（水井規格、抽水機設備）等事項，至於用水
    標的（如農業用水）及用水範圍，原則上係作書面審查，而
    未一併要求應於履勘當時進行確認。此由水利法第93條規定
    違反水利法或主管機關依法所發有關水利管理命令，而擅行
    取水、用水；及同法第95條規定違反水利法或主管機關依水
    利法所發命令規定作為或不作為之義務者，均得處以罰鍰，
    亦可知悉在用水標的、用水範圍如與原申請之水權許可登記
    不符時，主管機關仍得藉由事後檢查、取締之方式予以控管
    甚明。
  5.又「水權登記之申請有下列情形之一者，應予駁回：（一）
    依水利法施行細則第26條規定應予駁回者。（二）履勘引水
    地點，水源水量已不敷使用、無水源或使用方式明顯無法取
    得水源。（三）引取已登記之水源水量。（四）申請人、代
    理人或其委任人無法確實引導履勘。（五）申請登記書件記
    載之引水地點位置與申請人、代理人或其委任人現場引導履
    勘處不符。（六）其他申請登記事項，經會同履勘機關認定
    違反相關主管法規。」，水權登記審查作業要點第3 點定有
    明文；另依水利法第33條規定「主管機關接受登記申請，如
    有不合程式或申請登記時已發生訴訟，或顯已有爭執者，應
    通知申請人補正，或俟訴訟或爭執終了後為之」；同法第34
    條規定「登記申請，經主管機關審查履勘，認為不適當者，
    應於審查完畢十日內附具理由駁回申請。」，此即主管機關
    審查水權登記時應予駁回之相關規定。就本件林坤發申請水
    權乙案而言，其並無符合前揭水權登記審查作業要點第3 點
    及水利法第33條應予駁回水權申請之要件。且依經濟部水利
    署前開說明，主管機關審查履勘之重點係在於引水地點有關
    使用方法及引水工程概要（水井規格、抽水機設備）等事項
    ，至用水標的及用水範圍，原則上係作書面審查；復自各縣
    市政府目前有關水權取得登記之履勘作業流程觀之，各承辦
    人對於在原申請用水範圍、用水標的以外之雜項設施，亦有
    未一併勘查者，且若發現該設施似與原申請使用目的不符，
    亦僅為日後可能裁罰之提醒，而未作為申請案准駁之依據，
    此有花蓮縣政府、臺中市政府、嘉義市政府、南投縣政府回
    覆之函文資料附卷可考（見本院卷二第14-17 頁）。是以，
    在全國各縣市政府就水權申請准駁之考量事項，似未有統一
    之作業標準時，能否因被告吳美蓉於本案履勘時，在申請用
    水範圍（即西坪段88、89地號）以外之土地上（即同段第19
    地號等地），存有申請用水標的（農業用水）以外之雜項設
    施如大型水塔、水池等物，卻未駁回該申請，遽論被告吳美
    蓉主觀上有明知違背前揭法令之確信及圖利林坤發之主觀犯
    意，實非無疑。
  6.另就本件水權履勘時之情形，據證人邱坤櫻於本院審理時具
    結證稱：當時井出來有一個管線經過水錶以後，埋到地底下
    穿到對面農業用的那邊用，還沒有到整個管線都配好的情況
    ，只是簡單的配到對面去，因為所有的東西伊前一天都測量
    過了，所以履勘時看一看是幾分鐘而已，約在10分鐘以內，
    當天業主應該會去開電抽一下水，水是從對面89地號那邊的
    土地出來，伊記得當天應該是有抽水，對面農地應該有些草
    莓還是花草樹木等語（見本院卷二第119-123 、136-139 頁
    ）；被告吳美蓉亦於本院審理時供稱：伊現已沒有印象邱坤
    櫻當時有無用馬達抽水到對面88地號之土地，但因申請用水
    範圍就是在對面，且林坤發也說他水是用在對面的土地，伊
    就依照書件去審核，當時用水範圍之土地上有一些苗木、樹
    木等農植等語（見本院卷三第15頁背面、16頁）。查證人邱
    坤櫻與被告吳美蓉、謝國昌、葉志航等人僅有公務上之接觸
    ，並無私交或特殊情誼，此據證人邱坤櫻陳明在卷（見同卷
    第126 頁背面-127頁），故其應無為迴護被告吳美蓉、謝國
    昌、葉志航而甘冒刑責故作偽證之動機。且本案經檢察官偵
    查後，苗栗縣政府為確認北歐雲鄉溫泉會館之水井管線配置
    情形，曾委由臺灣區水管工程工業同業公會苗栗辦事處協助
    進行會勘，經該辦事處派員勘測結果，認管線似有通過農業
    區灌溉溝渠，此亦有臺灣區水管工程工業同業公會苗栗辦事
    處97年12月2 日苗辦雄字第97069 號函暨勘查照片附卷可憑
    （見5759號偵卷五第105-107 頁）。足見證人邱坤櫻前述該
    水井在被告吳美蓉履勘時之管線配置，有將水引至用水範圍
    所在之西坪段第88、89地號農地乙節，尚無不可採信之處。
    據此，本件林坤發雖有在引水地點所在之西坪段第19地號土
    地上興建溫泉設施等建物，然因申請用水範圍係位在對面之
    同段第88、89地號，而該土地上並無前揭建物等設施，仍屬
    種植農作之農牧用地，在被告吳美蓉實際履勘之時，因該溫
    泉會館尚未營業，且因尚未核發水權而無法實際用水，被告
    吳美蓉得否確認該水井無供作農業使用之可能，而據以駁回
    水權之申請，仍屬有疑。且在核准水權取得登記後，主管機
    關既仍得依職權予以查核、取締實際用水狀況，則被告吳美
    蓉在未能事先確認林坤發必然作違法使用之情況下，仍先簽
    准核發水權，再以事後之查核彌補履勘時之不足，亦非不可
    理解，難以遽認被告吳美蓉此舉即係意在圖利林坤發。
  7.至於時任苗栗縣政府建設局副局長之證人陳增祥雖於偵查中
    及本院審理時證稱略以：本件林坤發水權申請案承辦人員吳
    美蓉將相關公文呈閱時，有附一張95年12月29日環保局環水
    字第0950023798號函，所以伊有簽註相關意見，伊沒有印象
    該函文有附照片，根據前述環保局函文，內容提到當地興建
    蓄水池、鐵皮屋、溫泉休閒農場幾個字，伊認為會與原來申
    請用水標的不符合，當伊簽註這個意見時，局長葉志航原來
    如何批示伊不知道，但申請案後來退回吳美蓉手上，吳美蓉
    有拿相關各級長官的批示來問伊，看該批示是何意思，伊回
    答說根據環保局公文，申請人興辦水利事業目的與原申請目
    的不符合，應該不予核可，而且伊還說她有到現場看過，應
    該知道如果是蓋溫泉會館更不應該許可，但就原簽辦過程，
    局長葉志航沒有表示意見，只是簽章、押日期，葉志航不曾
    就前述加註意見部分與伊討論，另外伊也不記得課長謝國昌
    有無跟伊討論過。後來吳美蓉說她也是接手，原來承辦人已
    經准了，伊聽了之後回應說如果已經發現前手不合法，就不
    應該讓後面的程序續辦，但吳美蓉不聽勸，繼續辦理取得水
    權的程序，簽呈到伊這邊時伊還是批示「續呈核」，因為吳
    美蓉有將原申請案即原簽稿併呈核，伊的意見就是不同意，
    此時葉志航簽批「發」，代表葉志航贊同吳美容意見，進行
    後續相關程序，而讓申請人進行到水權公告等語（見5759號
    偵卷二第20-23 頁、本院卷二第142-153 頁）。然據被告吳
    美蓉供稱：伊看到副局長陳增祥的簽註意見後，有向陳增祥
    請教，陳增祥問伊環保局函的情形，當下伊表示蓄水池、違
    章建築等並非流域管理課的業務權責，且依經濟部的公告，
    並無禁止在水質保護區內鑿井，陳增祥後來就沒有再說什麼
    ，也沒有說不能核這個水權等語（見本院卷二第153 頁背面
    ），此與證人陳增祥前述內容已有不符。而本院依證人陳增
    祥在被告吳美蓉履勘報告中之簽註意見記載「附呈本縣環保
    局95.12.29環水字第0950023798號函併呈參核，應請確認不
    得違規使用」等詞，就其字面文義以觀，僅係提醒承辦人員
    應參考前揭環保局函文，注意並確認有無違規使用之情形，
    尚難使一般閱讀之人認為其前開簽註意見，有明白表達不應
    准許之意。況且，被告吳美蓉嗣於96年3 月3 日，復以林坤
    發申請農業用水水權取得登記核符規定為由，簽請核發第12
    3598號水權狀，上開簽稿經被告謝國昌核章後，證人陳增祥
    則載明「續呈核」並核章，依一般人對於「續呈核」文義之
    理解，客觀上僅會認為有「將該簽稿繼續逐層呈請核閱」之
    意。而前開函稿主旨已明確記載林坤發該水權取得登記符合
    規定，並發給水權狀，如依證人陳增祥所述，其在和被告吳
    美蓉討論後，有明確表示此案與原申請用水標的不符而認為
    不應核准，在被告吳美蓉為其下屬，其並不受被告吳美蓉拘
    束之情況下，何以在核章時見被告吳美蓉此一直接牴觸其意
    思之函稿內容時，未明確批註「不應核准」、「不同意」等
    詞語，或逕向其上級主管即被告葉志航說明本案緣由、表示
    不同意見，反而僅批示令人望之認為有同意之詞？此實悖於
    常理，並有違經驗法則，故證人陳增祥證稱伊有向被告吳美
    蓉明白表示該件水權申請不應准許等語，是否屬實，尚非令
    人全然無疑。況且，證人陳增祥亦於本院審理時證稱：伊當
    時沒有到現場看，不知道林坤發此案水井所在地和用水範圍
    所在地不同，伊也沒有注意到地號不一樣，伊只是從環保局
    的函文判斷是違規使用等語（見本院卷二第152 頁背面-153
    頁），顯見證人陳增祥係誤認林坤發之用水範圍，與上開環
    保局函文記載開發北歐挪威溫泉休閒農場之西坪段19地號土
    地相同，始判斷被告林坤發申請水權非供農業使用。然被告
    吳美蓉身為直接承辦之人，並曾到現場履勘，在知悉林坤發
    申請用水範圍之土地上並無前揭違章建物之情形下，乃認前
    揭違章建物尚非流域管理課之業務權責，並誤信被告林坤發
    在申請用水範圍之土地上，仍會將水用於農業用途，實非全
    無可能。
  8.公訴意旨雖認被告吳美蓉有至現場履勘，可看到機房設備，
    並收受環保局95年12月29日環水字第0950023798號函，應明
    知林坤發申請開挖之水井顯非供農業使用，而係經營溫泉會
    館之用；被告謝國昌於簽核被告吳美蓉之履勘報告時，亦無
    視前述環保局函文內容及檢附照片，顯可見林坤發申請開鑿
    之水井非供農業使用，仍予核章同意而圖利林坤發；被告葉
    志航亦無視環保局之來函、檢附之照片及副局長陳增祥簽註
    意見，予以核章。在完成水權取得登記公告程序後，被告吳
    美蓉、謝國昌、葉志航仍承前圖利之犯意聯絡，無視陳增祥
    簽註有違水利法之意見，再予簽擬並核章通過發給林坤發水
    權狀，而使林坤發獲得違法經營溫泉會館之不法利益云云。
    然查，本件被告吳美蓉、謝國昌、葉志航3 人均與林坤發無
    親屬關係或密切情誼，檢察官亦未能證明其等與林坤發間有
    何私下往來或利害關係，能因核准該水權案使自身獲得利益
    ，或有接獲上級長官施加壓力之情事，故難以想像被告吳美
    蓉、謝國昌、葉志航3 人有何甘冒貪污罪之重責，明知違法
    仍故意圖利於林坤發之動機。況被告吳美蓉如真欲包庇被告
    林坤發，違法使其取得水權登記，被告吳美蓉於收受前開環
    保局來函後，又何以將之附在申請水權之案卷內，徒增他人
    發現林坤發有將該水井作為經營溫泉會館之用之風險，此實
    有違常理。至公訴人指稱被告吳美蓉履勘紀錄所附之照片（
    即起訴書第12頁證據8 ），係其刻意拆下圍籬中1 片鐵皮浪
    板，由水井施設處朝外拍攝圍籬外農地情形，藉以顯示該水
    井係作農業使用，而故意忽略機房內尚有大型水塔、鍋爐、
    熱泵浦、發電機、多道管線等設施，足證被告吳美蓉有圖利
    林坤發之犯意乙節，惟公訴人所指之照片（見調查局證據卷
    一第102 頁），實係邱坤櫻在提出水權申請時所拍攝，作為
    申請之用，欲證明該水井已完成建造及裝設水錶，並非由被
    告吳美蓉在履勘時拍攝，此觀該照片之拍攝日期為96年1 月
    8 日即明，並據證人邱坤櫻於本院審理時證述明確（見本院
    卷二第118 頁），是公訴人以此指稱被告吳美蓉有圖利之犯
    意，顯有誤會，且本案尚不能因林坤發當時在引水地點處有
    興建溫泉會館及機房設備等，據以推論被告吳美蓉必然知悉
    林坤發在該處對面用水範圍之土地上非將井水供農業使用，
    業經本院詳述如前，是依公訴人所舉之證據，尚不足以證明
    被告吳美蓉具有故意圖利林坤發之犯行。
  9.再自法務部調查局中部地區機動工作組於96年10月18日扣案
    之「林坤發申請地下水權相關卷宗」乙冊證物中（見調查局
    證據卷一第82-130頁），其中固有環保局前開函文1 紙（見
    同卷第127 頁），但未一併有該函所載之檢附資料，且據證
    人即該函承辦人謝秋香於本院審理時證稱：環保局發文時，
    係先由承辦人簽辦公文呈核，長官批示可以發文後，再交由
    協助發文之小姐負責直接發出，伊不清楚檢附之資料是否有
    可能漏發等語（見本院卷二第156-157 頁）；且證人陳增祥
    於本院證述時亦表示，其並無印象環保局函文後有檢附照片
    等語，業如前述。故被告吳美蓉於收受前開函文時並未同時
    收到相關附件，以致僅能將函文1 紙附在該申請水權案之卷
    宗內，實有可能。又一般公務機關受理人民申請案件，如有
    外出實地勘查之必要，多由位居第一線之各單位承辦人前往
    勘查，至於負責審核之單位長官、主管，則因所須處理公務
    內容，較第一線承辦人類型繁雜、數量龐大，幾無可能針對
    個案親自前往勘查，往往僅就承辦人呈核之書面資料進行審
    閱。本案被告葉志航、謝國昌2 人，分別擔任建設局局長、
    流域管理課課長，其職務上並不負責現場實際履勘業務，而
    係僅就下屬承辦人員之擬辦事項為審核或核定，此有苗栗縣
    政府分層負責明細表附卷可按（見4255號偵卷二第82-83 頁
    ）。是被告葉志航、謝國昌既未至現場查勘，本未瞭解現場
    狀況，被告吳美蓉上呈之履勘報告又載明「1.已依計畫完成
    水井設施。2.引水地點土地自有無爭議。3.同意依程序辦理
    公告，完成後發水權狀，期限自核定日起至101 年2 月20日
    止」等語，並未表示林坤發申請水權乙案有何違法之虞，則
    被告葉志航、謝國昌2 人基於信任實際至現場履勘之承辦人
    吳美蓉所為之判斷，而核章同意其擬辦意見，亦無不符常情
    之處。雖然被告吳美蓉上呈之案卷資料中附有前開環保局函
    文（但未附有照片，如前述），但前開環保局函文中並未提
    及林坤發建造水井，或水井與開發溫泉農場有何關連，是被
    告謝國昌、葉志航何以自該函文中能夠知悉林坤發之用水標
    的實非農業用水，即屬有疑。況依一般行政實務上對於水權
    取得申請之審核，各縣市政府作法並無固定之標準，甚而依
    經濟部水利署之看法，進行履勘之重點係在於引水地點有關
    使用方法及引水工程概要（水井規格、抽水機設備），至於
    用水範圍、用水標的原則上係為書面審查，已如前述，則縱
    被告謝國昌、葉志航未因前開函文察覺有異，而提醒承辦人
    員多加留意、就用水標的詳為審查，至多亦僅係在行政審核
    上稍嫌疏漏，仍難遽認被告謝國昌、葉志航即有圖利林坤發
    之主觀犯意。至副局長陳增祥雖有在被告吳美蓉之履勘報告
    中簽註：「附呈本縣環保局95.12.29環水字第0950023798號
    函併呈參核，應請確認不得違規使用」等意見，然被告謝國
    昌係在陳增祥之前核章，顯然未能得悉陳增祥前開意見，且
    前開簽註意見依文義觀之，僅有提醒注意之意思，並非明示
    反對，又陳增祥在被告吳美蓉於96年3 月3 日簽請核發予林
    坤發水權狀之簽稿上，亦僅載明「續呈核」並核章，而無簽
    註任何明示反對意見，證人陳增祥於本院審理中亦證稱：伊
    並未就其簽註之意見與被告葉志航、謝國昌溝通或討論等語
    （見本院卷二第144 頁），則被告謝國昌、葉志航因未曾前
    往現場查看，被告吳美蓉復未表明林坤發有何違規使用之虞
    ，其2 人是否對林坤發之用水標的實非農業用水乙節能有明
    確之認識，自屬有疑。故公訴人指摘被告謝國昌、葉志航2
    人在前揭履勘報告及核發水權狀簽稿上予以核章，係違法圖
    利林坤發乙節，難認與事實相符。
  10.綜前所述，依公訴人所舉之證據，尚不足以證明被告吳美蓉
    、謝國昌、葉志航3 人確有明知林坤發申請之水權非供農業
    使用，仍故意違法核准水權登記以直接圖利林坤發之犯行。
  (三)被告邱坤櫻涉案部分：
  1.按刑法第214 條所謂使公務員登載不實事項於公文書罪，須
    一經他人之聲明或申報，公務員即有登載之義務，並依其所
    為之聲明或申報予以登載，而屬不實之事項者，始足構成，
    若其所為聲明或申報，公務員尚須為實質之審查，以判斷其
    真實與否，始得為一定之記載者，即非本罪所稱之使公務員
    登載不實，最高法院73年台上字第1710號判例意旨可資參照
    。又水權之登記，應由權利人及義務人或其代理人提出申請
    書等文件，向主管機關申請之；申請書並應記載：申請人之
    姓名、性別、籍貫、年齡、住所、職業，申請水權年限、水
    權來源、登記原因、用水標的、引用水源、用水範圍、使用
    方法、引水地點、退水地點、引用水量、水頭高度（水力用
    ）、水井深度（地下水用）、用水時間、年、月、日及其他
    應行記載事項；主管機關接受登記申請，應即審查並派員履
    勘，如有不合程式或申請登記時已發生訴訟，或顯已有爭執
    者，應通知申請人補正，或俟訴訟或爭執終了後為之，水利
    法第29條第1 項、第30條、第33條分別定有明文。由前揭水
    利法之規定觀之，公務員承辦水權登記之申請時，就水井深
    度是否與原申請書記載相符，並非一經申請人之聲明或申報
    ，即有登載之義務，而係對於前開事項應為實質審查。
  2.且依水利法第46條規定，興辦水利事業，關於建造物之建造
    、改造或拆除，應經主管機關之核准。抽汲地下水之建造物
    ，均應由興辦水利事業人備具詳細計畫圖樣及說明書，申請
    主管機關核准。其審查係依據經濟部訂頒之「水利建造物建
    造、改造、或拆除審核作業要點」辦理，依該要點規定，水
    利建造物竣工後，應報請主管機關查驗確認其建造物施設範
    圍、規模及形式符合原核准書件。興辦水利事業人於工程竣
    工並完成抽水試驗後，再依水利法相關規定申請水權登記，
    主管機關接受登記申請後，除對申請人所提書件為書面審查
    外，並應會同相關事業單位及利害關係人，依水權公告事項
    內容所載事項辦理履勘，亦有經濟部水利署99年10月15日經
    水政字第09951258530 號函在卷可佐（見本院卷一第305-30
    8 頁）。足認在水利建造物竣工及其後申請水權登記時，主
    管機關均應就其建造物施設範圍、規模及形式是否符合原核
    准書件，以及水權登記申請書內應記載之水井深度是否與申
    請內容相符，為實質之審查至明。
  3.本案業者林坤發於94年9 月12日以「地下水水利事業興辦申
    請書」，向苗栗縣政府建設局水資源課申請以苗栗縣卓蘭鎮
    ○○段88地號土地為引水地點，申請裝設塑膠管管徑250 公
    厘、深度300 公尺水井、使用50匹馬力進水管徑電動抽水機
    1 台，經苗栗縣政府建設局現勘後，以94年9 月28日府建水
    字第0940111389號函核准在案。期間歷經2 次申請展延及開
    鑿失敗，乃申請變更鑿井地點經核准後，改委由黃新城在同
    段19地號土地上開鑿水井，黃新城開鑿之水井深度雖遠超出
    300 公尺，林坤發仍委由被告邱坤櫻以林坤發之名義提出地
    下水水權登記申請書，並檢附登載水井深度為300 公尺之不
    實試水紀錄表，於96年1 月8 日向建設局申請地下水水權，
    經建設局流域管理課承辦人即被告吳美蓉受理該申請後，於
    96年1 月23日至現場履勘，並於同年1 月29日依前述會勘情
    形，在其公務上製作之履勘報告中，就水井規格之深度欄按
    照前揭試水紀錄表記載為300 公尺等節，固有各該申請書、
    被告邱坤櫻製作之試水紀錄表、苗栗縣政府相關公函暨吳美
    蓉製作之履勘報告等在卷可稽（見5759號偵卷五第19-54 頁
    ），並經證人林坤發、黃新城證述明確（見606 號偵卷二第
    133 、145 頁、5759號偵卷一第167-171 頁、4255號偵卷一
    第119-120 頁）。然依上開說明，苗栗縣政府建設局流域管
    理課水權承辦人吳美蓉於履勘之時，雖礙於縣政府之人力、
    設備不足，而在現實上無法實際測量井深為實質之審查，然
    並不影響水利法賦予其須實質審查以判斷真實與否之權限，
    尚非申請人提出不實之試水報告時，承辦人即有據此登載之
    義務。故被告邱坤櫻縱然提出不實之試水報告使吳美蓉據以
    登載，但仍與使公務員登載不實罪之構成要件不符，尚難以
    該罪責相繩。
  4.是檢察官就被告邱坤櫻涉犯使公務員登載不實罪嫌，所提出
    之證據或指出證明之方法，均未能證明被告邱坤櫻所為，已
    構成該罪所處罰之行為，故本院就被告邱坤櫻是否涉犯本件
    使公務員登載不實犯行，自仍有合理懷疑之存在。
  (四)被告林鎮祿涉案部分：
  1.按貪污治罪條例第4 條第1 項第5 款之對於違背職務受賄罪
    ，以公務員對於違背職務之行為，要求、期約、收受賄賂或
    其他不正利益為要件，並不以果真為違背職務之行為為必要
    。所謂公務員「違背職務之行為」，係指在該公務員依法令
    規定職務範圍內之事項，不應為而為，或應為而不為者而言
    。公務員於執行職務時，於法令授權範圍內所為裁量權之行
    使，仍應受適合性、必需性與比例原則、平等原則等限制，
    非可由公務員以主觀之意思恣意為之，倘違反上開原則，故
    意失出或濫用其裁量權，而有實質上違法性，即難認係職務
    上之合法行為。又貪污治罪條例所稱之賄賂，係指與公務員
    違背職務之行為或職務上之行為，具有相當對價關係之一切
    財物而言，其名稱及給付之方式並無限制，縱假借餽贈、酬
    謝、諮詢顧問費、服務費、契約報酬或政治獻金等各種名義
    之變相給付，均包含在內。如公務員對於違背職務之行為，
    收受賄賂，自應成立該條例第4 條第1 項第5 款之對於違背
    職務上行為受賄罪；如公務員係對於職務上之行為，收受賄
    賂，亦應成立該條例第5 條第1 項第3 款之對於職務上行為
    受賄罪（最高法院99年度台上字第5421號判決意旨參照）；
    次按貪污治罪條例第5 條第1 項第3 款對於職務上之行為收
    受賄賂罪，須他人有行求賄賂之意思，而公務員於其職務範
    圍內，有允諾踐履賄求對象之特定行為，且所收受之金錢、
    財物或不正利益與其職務上之行為有相當對價關係，始足當
    之。若他人所交付之財物並非基於行賄意思，其物即非賄賂
    ，苟非關於允諾為職務上行為之報酬，亦不得謂為賄賂。又
    是否具有相當對價關係，應就職務行為之內容、交付者與收
    受者之關係、賄賂之種類、價額、贈與之時間等客觀情形加
    以審酌，如公務員就其職務範圍內，允諾踐履賄求對象之特
    定行為，雙方相互之間具有對價關係，縱假借餽贈、酬謝、
    諮詢顧問費或政治獻金等各種名義之變相給付，亦難謂與職
    務無關而無對價關係，且究係事前抑或事後給付，以及該公
    務員事後是否確已踐履該項職務上之特定行為，俱非所問。
    否則，該公務員收受餽贈、酬謝、諮詢顧問費等，固有悖官
    箴，仍不能遽論以對於職務上之行為收受賄賂罪（最高法院
    98年度台上字第5370號判決意旨參照）。換言之，貪污治罪
    條例之違背職務或對於職務上行為收受賄賂或不正利益罪，
    須行賄行為與公務員之違背職務或職務上行為，相互間有對
    價性，倘為單純之攀附交際，未對公務員就特定行為行求、
    期約或交付賄賂或不正利益，即難繩以前開罪名。
  2.查被告林鎮祿與林坤發於95年11月9 日20時49分許之電話通
    話中，被告林鎮祿固曾提及：「你和那些用到好，你有收入
    ，我們再來算，如果沒有就不要... 」、「你要有收入，你
    說我幫忙，你給我，我沒意見，但是你沒有收入，你給我
    ... 對不對，我不要，所以，我們兄弟說得是這樣啊，你收
    入開始營業，我們有賺到錢，啊你說收入你給我多少，我不
    會跟你計較，你以後有賺到錢，我們兄弟沒有計較多少...
    」等語（見調查局證據卷一通訊監察譯文編號第17號）；另
    依被告林鎮祿與其友人於96年1 月23日14時46分許之電話通
    話內容：「B （友人）：怎麼每天都過去，他又沒給你加薪
    ？A （林鎮祿）：他現在趕著2 月3 日要開幕啊，有啦，最
    近他會拿薪水給我，我可能會拿了啦。B ：要3 倍的，每天
    去還那麼累，給他幫那麼大的忙。」，亦有談論被告林鎮祿
    將從林坤發處領取薪水之事（見調查局證據卷一通訊監察譯
    文編號第114 號）。然而，前述對話中該薪水之性質為何，
    是否屬於被告林鎮祿與林坤發間期約之賄賂，或與被告林鎮
    祿之公務員職務有無相關，尚難自前開通話內容中得知。而
    林坤發前於本院訊問時曾供稱：因為工程伊比較外行，而林
    鎮祿比較熟，所以伊就請教林鎮祿，請他週六、日來幫忙，
    所以就稱他為副總，伊有拿車馬費給林鎮祿，每趟價錢不一
    定，林鎮祿從營業開始就來幫忙，周六、日遊覽車很多，有
    些事情伊也可以請教林鎮祿，1 個月大概來4 至5 天，伊給
    林鎮祿2 萬元，但是他常常沒有拿，有時給他1 萬元，有時
    候給2 萬元，好像只有拿1 、2 次，到目前為止給他的錢不
    會超過4 萬元，扣案證物有記載「半個月」、「阿祿哥」，
    「1 萬元已付」，「林副總2 萬元」，那些錢是車馬費，也
    可能是吃飯的錢，但那不是要行賄林鎮祿，林鎮祿只是來幫
    忙頭尾內外，還有廚房，會到處巡視，並且建議，因為伊是
    外行，找不到人幫忙等語（見606 號偵卷三第31-34 頁）；
    其並曾於偵查中供稱：95年11月9 日20時49分許之電話通話
    ，意思是說因為林鎮祿很忙，伊也希望他禮拜六、日到山上
    來幫忙，伊再貼補一些車馬費給他，假日遊客很多，伊沒有
    請那麼多員工，伊請林鎮祿到溫泉會館幫忙生意上的一些事
    情，當時林鎮祿應該有答應，實際上林鎮祿也有來幫忙等語
    （見5759號偵卷一第8 頁），且扣案之帳冊資料中，亦有記
    載「半個月、阿祿哥、10,000已付」、「林副總、20,000已
    付」、「林副總、20,000」等文字（見調查局證據卷一第
    393 、398 、399 頁），似可認為林坤發所述曾給付薪資款
    項予被告林鎮祿乙節，並非憑空捏造。但縱使林坤發有交付
    前揭款項予被告林鎮祿收受，然依林坤發所述，該等款項似
    僅用以補貼林鎮祿前往其溫泉會館幫忙之車馬費或薪資，尚
    乏積極證據足認林坤發有要求被告林鎮祿在其公務員職務範
    圍內，允諾踐履特定行為，故其間有無受賄、行賄之對價關
    係，仍屬不明。此外，自被告林鎮祿與其友人於96年1 月4
    日21時53分許之通話內容觀之（見調查局證據卷一通訊監察
    譯文編號第85號），被告林鎮祿確有提及林坤發叫其去幫忙
    「握」（台語：打理之意），叫其去當副總經理，現在就要
    禮拜六、日都幫忙顧，如果有什麼事情，下班再去幫忙他顧
    等語，依此觀之，被告林鎮祿似確實有前往幫忙林坤發營運
    該溫泉會館之事；另被告林鎮祿於本院審理時亦供稱：伊在
    星期六、日會去林坤發的餐廳幫忙，就北歐挪威休閒農場的
    部分，伊也有找測量公司幫林坤發測量工程基樁，另北歐雲
    鄉溫泉會館營運前，伊也會去幫林坤發看一下，林坤發申請
    北歐挪威休閒農場時，有來問伊公文的問題，北歐雲鄉溫泉
    會館被抓到時，林坤發不曉得就打電話問伊，請伊幫忙問問
    看有沒有辦法處理，伊也確實有幫忙問，也告訴他這個違法
    沒有辦法可以合法等語（見本院卷三第18-19 頁）。則被告
    林鎮祿在與執行職務無關之範圍內，因與林坤發之私人情誼
    ，乃協助林坤發為相關公文之諮詢、消息之打探、或打理溫
    泉會館營業事宜，此對於林坤發而言，實不無助益，則林坤
    發因感念被告林鎮祿前揭協助，乃將被告林鎮祿掛名為副總
    經理並給付其車馬費或薪資，亦不無可能，縱認被告林鎮祿
    此舉有違反利益迴避之虞，仍不能遽論其有收受賄賂罪之犯
    行。
  3.公訴意旨雖指被告林鎮祿明知林坤發未經擬具水土保持計畫
    ，即擅自於其所有之山坡地違法開發、整地以興建溫泉會館
    ，不惟未予制止、舉報，尚為助林坤發違法開發山坡地，而
    趁承辦交通部觀光局補助苗栗縣政府「卓蘭鎮西坪遊憩區整
    建工程」之機會，違背其職務上之行為，於其規劃設施之項
    目如酸甘湖道路拓寬、人行步道、景觀及停車場等設施，均
    配合林坤發興建之北歐雲鄉溫泉會館為整體開發。然查，被
    告林鎮祿當時係任職苗栗縣政府建設局觀光課，其法定職務
    範圍包括觀光事業管理、民宿及旅館業管理、觀光事業工程
    等項，有苗栗縣政府分層負責明細表在卷可查（見4255號偵
    卷二第85-86 頁），是林坤發違法開發山坡地乙節，尚非被
    告林鎮祿之職權範圍，亦不因被告林鎮祿未予制止、舉報，
    而有違背職務之可能。再者，交通部觀光局補助苗栗縣政府
    「卓蘭鎮西坪遊憩區整建工程」，係為創造良好之觀光環境
    、提高旅遊品質、發掘與培養新旅遊地點，並鼓勵民間投資
    ，乃擬定「觀光客倍增計畫」，同意於每年撥列經費予地方
    ，以發展並推動地方之觀光事業，苗栗縣政府亦研擬規劃設
    置橫跨南庄、獅潭、大湖、泰安、卓蘭等鄉鎮之苗栗縣休閒
    農業觀光帶。而據卓蘭鎮壢西坪地區業者之座談意見，亦有
    討論應鼓勵當地人拓展休閒觀光業，且當地缺乏停車場，道
    路過窄，應該拓寬等事項，此有卓蘭鎮觀光遊憩產業規劃建
    設案定案報告書影本在卷可稽（見本院卷一第104-110 頁）
    。又為召集及整合卓蘭鎮西坪地區從事農業及休閒農業之產
    業活動者，推動西坪地區之產業發展，當地乃於91年間成立
    「卓蘭鎮壢西坪產業文化發展協會」，且為解決公共建設所
    需土地之問題，尚需由該協會與地方土地所有權人溝通、協
    調，取得土地所有權人同意提供土地供觀光建設無償使用，
    至95年間，該協會成員呂淑敏乃與劉旭及林坤發等人陸續遊
    說當地地主簽立無償使用同意書，以向苗栗縣政府建設局爭
    取經費拓寬道路並興建停車場，嗣呂淑敏並與被告林鎮祿聯
    繫，表示該協會已取得地主出具之無償使用同意書，乃委請
    被告林鎮祿送件並撰擬工程計畫書，俾爭取建設補助經費等
    情，亦據證人呂淑敏在調查局中部機動工作組證述明確（見
    5759號偵卷五第263-267 頁），復有當地地主出具之土地使
    用同意書附卷可佐（見同卷第270-286 頁）。嗣被告林鎮祿
    依此擬定卓蘭西坪遊憩區整建工程計畫後，乃向交通部觀光
    局申請核發800 萬元之補助經費，經交通部觀光局於95年10
    月23日函覆表示︰「本案本局同意補助新台幣800 萬元辦理
    步道、停車場、指標系統、周邊景觀改善及綠美化等工程。
    請於95年11月30日前完成全案規劃設計、監造之委辦作業，
    並檢送委託合約書（副本）過局，以確定成案；再於95年12
    月30日前檢送全案工程預算書圖過局審核。」，亦有苗栗縣
    政府95年10月17日府建觀字第0950137518號函、卓蘭西坪遊
    憩區整建工程計畫書、交通部觀光局95年10月23日觀技字第
    0954000999號函在卷可查（見本院卷一第111-120 頁）。是
    被告林鎮祿於前開工程中規劃道路拓寬、人行步道、景觀及
    停車場等設施，乃係本於其職務上之行為而為辦理，並無違
    背職務之處，且該整建工程設置之位置、項目，仍需考量土
    地所有權人提供之土地範圍，及地方上或壢西坪產業文化發
    展協會之相關需求，尚難遽認被告林鎮祿意在配合林坤發之
    溫泉會館為整體開發。是以，縱該工程位置附近適有林坤發
    違法開發溫泉會館，然此係林坤發個人之違法行為，與被告
    林鎮祿之職務內容實無直接關聯，亦難認被告林鎮祿就前開
    整建工程之規劃，有違背其自身職務可言。
  4.公訴意旨雖另指稱被告林鎮祿為確保該工程設施之項目及設
    置位置，能使設計、監造之得標人完全配合林坤發違法開發
    ，於該工程之委外設計監造標對外公告前，即於95年10月31
    日前先行告知許澄榮建築師相關訊息，並促使許澄榮先行至
    現場查勘，同時指示許澄榮就其規劃應設施之項目、施設之
    地點應配合林坤發經營之北歐雲鄉溫泉會館，許澄榮果偕其
    員工林建成前往現場查勘，嗣上開工程之設計監造標雖依法
    公告，惟僅許澄榮提出服務計畫書，並經苗栗縣政府依最有
    利標方式，由許澄榮得標等情。惟查：
  (1)前揭卓蘭西坪遊憩區整建工程委託規劃、設計監造工作標案
    之招標、決標過程，係採公開取得報價單或企劃書之招標方
    式，由被告林鎮祿於95年10月27日簽請核示，該公文於同年
    10月30日經縣長劉政鴻批准後，移由行政室發包中心開始辦
    理發包手續，並由該發包中心辦事員擬定簽呈後，經執行秘
    書、秘書、主任秘書及縣長批核，准予成立評選委員會，遴
    選評選委員包括農業局課長丁美君、建設局局長葉志航、課
    長謝國昌、關嘉榮、工務局課長古明弘等5 人，以利召集評
    選會議及辦理相關招標事宜。嗣該標案於95年11月2 日正式
    對外公告後，共有許澄榮建築師事務所、日佑工程顧問有限
    公司、晨銘工程顧問有限公司、怡霖技術顧問有限公司等4
    家廠商提出企劃書參與投標，嗣於95年11月10日進行第1 次
    開標，經前開評選委員會出席委員評分後，始評選許澄榮建
    築師事務所為最有利標，取得優先議價權，並於同年11月14
    日決定由許澄榮建築師事務所得標等情，有前揭標案之招標
    、決標公告、相關公文、簽呈、開標資料等件在卷可憑（見
    本院卷二第267-272 、288-302 頁），並有許澄榮建築師事
    務所等4 家投標廠商各別提出之服務建議書可資佐證（置於
    卷外證物袋內）。是公訴意旨指稱本案僅有許澄榮提出服務
    計畫書，並經苗栗縣政府依最有利標方式由許澄榮得標乙節
    ，顯與事證不符。況且，被告林鎮祿雖為前開整建工程標案
    之承辦人，然其並非評選委員，其對於參與投標廠商之數目
    、何家廠商能夠得標等事項，實無預見及決定權，則被告林
    鎮祿在最終得標廠商確定前，有何必要要求某一特定廠商規
    劃設施項目、施設地點應配合林坤發之北歐雲鄉溫泉會館？
    又其有何方法使該特定廠商必然得標，以達配合北歐雲鄉溫
    泉會館整體開發之目的？均屬有疑。
  (2)被告林鎮祿固不否認於前開整建工程之委託規劃、設計及監
    造標案於95年11月2 日上網公告前，有通知許澄榮、林建成
    前往現場察看，並有被告林鎮祿與林建成於95年10月31日13
    時33分許之通訊監察譯文（見調查局證據卷一譯文編號第1
    號）及前開標案之公告資料（見本院卷一第267-269 頁）附
    卷可證。證人林建成並於本院審理時證稱：伊在許澄榮建築
    師事務所負責工程監造，規劃跟設計部分伊沒有參與，之前
    伊作筆錄時說過，在95年10月間林鎮祿有告訴許澄榮說有一
    件工程要辦，要他去現場勘查，恰好伊在泰安負責監造，就
    跟許澄榮一起過去，由許澄榮去拍取景照片，工程主要是設
    置停車場、拓寬道路跟相關的景觀措施，該工程主要都在溫
    泉周邊，這是實在的，95年10月31日當天，伊有帶老闆許澄
    榮去卓蘭西坪那邊看工程預定地，在譯文中伊有提到要拓寬
    道路、不要做水溝、停車場是人家住的旁邊等，伊忘記是聽
    誰說的，伊開始監造時，北歐雲鄉溫泉已經開始營業，在周
    邊的主要工程是指停車場、道路、人行步道，最主要圍繞在
    北歐雲鄉周邊的是停車場和人行步道，伊印象中溫泉以外的
    地方應該也有人行步道，是同樣材質，該工程附近還有另一
    個休閒農場，路面拓寬部分有延伸到那邊等語（見本院卷二
    第194-207 頁）。另證人許澄榮則於本院審理時證稱：伊於
    90年間因工作關係認識林鎮祿，95年間會得知卓蘭西坪遊憩
    區整建工程之規劃、設計及監造工作招標案，是因為當時伊
    跟林鎮祿先前的工程在進行，林鎮祿有告知伊可能會有這樣
    的案子出來，說可以來嘗試看看，當時林鎮祿有告知大概的
    情形，可能會做哪些道路等等，但是沒有實際看到案子之前
    ，伊不曉得實際情形，伊沒有給林鎮祿什麼好處，通常有時
    候承辦員為了要讓案子不會流標，可能也有他的結標期限，
    所以承辦人員有時候都會告知曾經跟他做過案子的事務所，
    知道有這樣的案源，就是希望他們來參與的意思等語（見本
    院卷二第242-243 頁）。然本件證人許澄榮、林建成前往現
    場勘查之日期，僅為該標案上網公告前2 日，而當時被告林
    鎮祿已將標案移往發包中心準備發包作業，且就工程內容包
    括拓寬道路、設置停車場、步道、景觀等，亦屬交通部觀光
    局於函文中明示准予補助之項目，是被告林鎮祿辯稱其為遵
    照交通部觀光局前揭函文要求，該工程須於95年11月30日前
    完成全案規劃設計、監造之委辦作業，並檢送委託合約書，
    始能確定成案，乃基於鼓勵廠商參與投標之動機，為使招標
    作業順利完成，避免流標，而將此標案之大略訊息告知曾經
    合作過之許澄榮、林建成，促其參與投標，此亦無不符常理
    之處。況依卷存事證觀之，被告林鎮祿未曾以提早將招標訊
    息告知許澄榮、林建成乙節，藉此向許澄榮、林建成或林坤
    發要求或收受任何賄路或不正利益，另證人許澄榮、林建成
    或林坤發亦均未有要求被告林鎮祿應將標案訊息提早揭露之
    行為，是被告林鎮祿在標案上網公告前提早告知許澄榮、林
    建成相關訊息，固有疏失，但尚不足以認為其有違背職務之
    主觀故意。
  (3)另就前開工程設計規劃時所考慮之因素，據證人許澄榮於本
    院審理時證稱：該工程是由伊負責設計規劃，一般的情形是
    在拿到投標案以後，針對投標文內容先審查，如果有不清楚
    的地方就會詢問承辦人，另外會去看現場，現場狀況瞭解以
    後，再針對投標文件來準備，根據投標須知要求的工作內容
    來進行設計。去工地現場勘查原則上應該都要，如果沒有去
    看，做出來的設計案可能跟實際上會有一些偏差，伊去看現
    場時因為沒有資料，大概就是把附近的狀況瞭解，等投標文
    件出來了以後，再開始做進一步的動作，以伊的經驗，除了
    招標文件之外，多多少少都是要透過跟承辦人員聯繫，去取
    得更詳盡的一些規劃需求，因為通常給的資料都不夠詳細。
    就西坪遊憩區整建工程規劃設計的內容，通常是會把承辦人
    員的看法納入考慮的範圍內，可是伊會考量更廣義的其他的
    問題，要針對整個架構，包括預算、執行的部分，另外就是
    做出來的設計是不是能夠符合需求，因為設計時會有一些現
    場的限制，比如以這個案子來講，到底哪一段要做步道、車
    道，其實是要看現場的狀況來做判斷，也是根據現場的限制
    情形，才去決定哪一段要做成六米的車道和哪一段要去加做
    九米的步道。現場在路口的地方，因為已經搭一些葡萄藤架
    ，那葡萄藤架是鄰著六米道路的界線，那一段距離基本上是
    沒有辦法做人行步道，一直要過了這個葡萄藤架以後，那一
    段都是一片農地，就可以兩邊各做一米半，包括人行步道跟
    花台的設計，然後再根據預算做出整個設計案的範圍。整個
    招標案沒有限制哪一段要做六米，哪一段要做九米，而是伊
    依照現場的狀況跟經費去取決，如果沒有葡萄藤架的話，理
    論上步道也應該連通，因為這樣對整個設計來講才有道理，
    但伊的設計會變成受限於現場的環境，所以只能一段做六米
    ，一段做九米。另據其他3 家投標廠商所提出的服務建議書
    來看，每一個廠商規劃的路面拓寬的長度範圍跟花台設施，
    包括人行步道設施的方法都不一樣，林鎮祿沒有要求伊要配
    合附近的休閒農場或溫泉設施的需求，伊提出的服務建議書
    有檢附現況照片，就是伊當時勘查的現況，在勘查及之後測
    量時，附近沒有看到溫泉設施或是休閒農場的設備。停車場
    的位置有牽扯到是座落在私人的土地上，那就一定要有土地
    使用權同意書才能做，步道、花台承辦人沒有指示說應該要
    做在哪個地方，步道跟花台的位置，是現況的關係，做在哪
    裡是伊自己的專業判斷，伊大概是到了實際施工以後，才知
    道工程旁邊有一間北歐雲鄉溫泉等語明確（見本院卷二第
    243- 258頁），並有其提出之服務建議書，及日佑工程顧問
    有限公司、晨銘工程顧問有限公司、怡霖技術顧問有限公司
    等4家 廠商提出之服務建議書可佐。依前揭證詞及上開參與
    投標廠商提出之服務建議書觀之，各家廠商對於該工程道路
    拓寬長度、步道長短、植栽景觀等各項設計均非一致，可知
    雖然交通部觀光局同意以800 萬元之經費補助西坪遊憩區○
    ○○道、停車場、指標系統、周邊景觀改善及綠美化等工程
    ，然而工程之施設地點，仍須考量土地所有權人同意使用之
    土地範圍及現場地上物狀況之限制，且各該設計、規劃人員
    依其專業考量，對於經費之分配運用不同，亦會產生不同之
    規劃結果。且依證人許澄榮、林建成所述，被告林鎮祿雖有
    與其等談論該工程要做道路拓寬、設置停車場、人行步道、
    景觀設施等，然此本屬交通部觀光局准予補助之項目，並非
    被告林鎮祿為配合林坤發之溫泉會館而擅自決定施作，且證
    人許澄榮亦未曾證稱被告林鎮祿有要求或指示其應依照特定
    之方式設計、規劃，或應配合北歐雲鄉溫泉會館之需求，故
    實難僅因該整建工程完工之後，恰分布在北歐雲鄉溫泉會館
    周邊，即倒果為因，以擬制或推測之方法，逕認該整建工程
    即為配合林坤發之溫泉會館而存在。
  5.至公訴意旨認為上開工程之設計監造標公告後尚未決標前，
    林坤發為感謝被告林鎮祿配合其違法開發，乃與被告林鎮祿
    於95年11月9 日於電話通話中，期約於林坤發之北歐雲鄉溫
    泉會館開始營業而有所營收後，再由林坤發交付賄賂，林坤
    發果於北歐雲鄉溫泉會館開始營業後，將被告林鎮祿掛名為
    副總經理，而按月給付1 至2 萬元予被告林鎮祿乙節。查本
    件被告林鎮祿對於投標廠商之評選並無決定之權，業經本院
    詳述如前，亦無任何事證足認被告林鎮祿在開標之前，知悉
    許澄榮建築師事務所將必然得標，則林坤發如有意感謝被告
    林鎮祿配合其違法開發，進而與之期約賄賂，為何不待95年
    11月10日開標當日，確定由許澄榮建築師事務所得標後，再
    為前開討論或約定，反而在不知得標廠商為何，更不知該廠
    商是否能按林坤發之需求規劃時，即事先討論給付賄賂之事
    ？此實不符事理。況且，自前揭通話內容觀之（即譯文編號
    第17號），並無一語論及與本件整建工程規劃設計有關之事
    ，又遍查卷證，亦未顯示林坤發有要求被告林鎮祿就前揭整
    建工程應如何規劃設計，或要求被告林鎮祿具體踐履何項職
    務上或違背職務之特定行為，並就此為對價之約定或交付。
    是公訴人指稱林坤發按月給付1 至2 萬元薪資或車馬費予被
    告林鎮祿，與被告林鎮祿承辦前開西坪遊憩區整建工程間，
    二者具有對價關係，尚屬主觀之推論臆測，而乏相當之證據
    足以支持。被告林鎮祿雖堅決否認其有收受任何薪資或車馬
    費，而與本院所引用之林坤發前揭證詞及帳冊資料內容有所
    不符，然縱其辯解並非全然真正，若無積極證據足可證明被
    告林鎮祿有踐履或消極不執行某特定職務上行為以取得報償
    之意思，即難認其構成貪污治罪條例之違背職務或對於職務
    上行為收受賄賂或不正利益罪，而不能以此遽為不利於被告
    林鎮祿之認定。
七、綜合前揭各段論述，本件依公訴人所舉之證據，並不足以證
    明被告蘇玉招有不實登載公文書及明知違背法令而利用其身
    分或職務上機會圖私人不法利益之犯行；且亦無從認定被告
    葉志航、謝國昌、吳美蓉有對於主管或監督之事務明知違背
    法令而圖私人不法利益，及被告邱坤櫻有使公務員登載不實
    ，暨被告林鎮祿有違背職務或對於職務上行為收受賄賂或不
    正利益等犯行，無法說服本院形成有罪之心證。此外，本院
    復查無其他積極證據足認被告蘇玉招、葉志航、謝國昌、吳
    美蓉、邱坤櫻、林鎮祿確有公訴人所指之犯行，揆諸前揭法
    律規定及判例意旨，既不能證明被告6 人犯罪，依法自應均
    為無罪之諭知。
貳、不受理部分
一、公訴意旨略以：(1)被告林坤發為在上開地點經營溫泉會館，
    佯以農業用水為由，於94年9 月12日以「地下水水利事業興
    辦申請書」，向苗栗縣政府建設局水資源課申請以苗栗縣卓
    蘭鎮○○段88地號土地為引水地點，申請裝設塑膠管管徑
    250 公厘、深度300 公尺水井、使用50匹馬力進水管徑電動
    抽水機1 台，經苗栗縣政府建設局以94年9 月28日府建水字
    第0940111389號函核准在案，期間歷經二次申請展延及開鑿
    失敗，乃改委由黃新城在同段19地號土地上開鑿溫泉井，嗣
    於95年10月間完工。而被告林坤發明知其委由黃新城開鑿之
    溫泉井深度遠超出300 公尺，竟仍與被告邱坤櫻共同基於使
    公務員登載不實之犯意聯絡，由被告邱坤櫻以被告林坤發之
    名義提出地下水水權登記申請書並檢附登載水井深度為300
    公尺之不實試水紀錄表，於96年1 月8 日向建設局申請地下
    水水權，嗣建設局流域管理課承辦人即被告吳美蓉受理該申
    請後，乃於96年1 月23日至現場履勘，再於同年1 月29日依
    前述會勘情形，於其公務上製作之履勘報告中，就水井規格
    之深度欄無法為實質審查，乃依被告林坤發、邱坤櫻提出該
    水井深度為300 公尺之試水紀錄表登載，被告林坤發、邱坤
    櫻之行為足生損害於主管機關對核准開鑿之水井其開鑿深度
    管理之正確性。(2)另被告林坤發於被告林鎮祿承辦交通部觀
    光局補助苗栗縣政府之「卓蘭鎮西坪遊憩區整建工程」時，
    為感謝被告林鎮祿就相關工程之規劃配合其違法開發，乃基
    於對公務員關於違背職務上行為行賄之犯意，於95年11月9
    日，於電話通話中期約於北歐雲鄉溫泉會館開始營業而有所
    營收後，再由被告林坤發交付賄賂，嗣被告林坤發果於北歐
    雲鄉泉會館開始營業後，將被告林鎮祿掛名為副總經理，而
    按月給付賄款2 萬元予被告林鎮祿，其間尚有僅給付1 萬元
    ，而至查獲止共給付7 萬元。因認被告林坤發涉犯刑法第
    214 條之使公務員登載不實罪嫌，及貪污治罪條例第11條第
    1 項之交付賄賂罪嫌等語。
二、按被告死亡者，應諭知不受理之判決，並得不經言詞辯論為
    之，刑事訴訟法第303 條第5 款、第307 條分別定有明文。
三、查本件被告林坤發已於100 年6 月25日死亡，有死亡證明書
    影本1 紙及其個人基本資料查詢結果1 份在卷可稽（見本院
    卷二第229 、262 頁）。依據前開說明，爰不經言詞辯論，
    逕就被告林坤發被訴部分，為不受理判決之諭知。
據上論斷，應依刑事訴訟法第301 條第1 項、第303 條第5 款、
第307 條，判決如主文。
本案經檢察官盧美如到庭執行職務。
中    華    民    國   100     年    9     月    6    日
                  刑事第三庭  審判長法  官  柳章峰
                                    法  官  許蓓雯
                                    法  官  顏苾涵
以上正本證明與原本無異。
如不服本判決應於收受判決後10日內向本院提出上訴書狀，並應
應敘述具體理由。其未敘述上訴理由者，應於上訴期間屆滿後20
日內向本院補提理由書(均須按他造當事人之人數附繕本)「切勿
逕送上級法院」。
中    華    民    國   100    年     9     月    6    日
                                    書記官  涂村宇